【裁判字號】    96,矚重訴,1
【裁判日期】    980814
【裁判案由】    違反貪污治罪條例等
【裁判全文】
臺灣士林地方法院刑事判決             96年度矚重訴字第1號
公  訴  人  臺灣士林地方法院檢察署檢察官
被      告  丙○○
選任辯護人  王師凱律師
            葉建廷律師
            蔡欽源律師
被      告  壬○○
選任辯護人  王子文律師
            陳又新律師
            羅明通律師
被      告  亥○○
                      7
選任辯護人  陳重安律師
            張藝懷律師
            廖修三律師
被      告  未○○
選任辯護人  吳榮達律師
            杜冠民律師
被      告  庚○○
選任辯護人  歐宇倫律師
            林蓓珍律師
被      告  辰○○
選任辯護人  程巧亞律師
            謝佳伯律師
被      告  巳○○
選任辯護人  林凱倫律師
上列被告等因違反貪污治罪條例等案件，經檢察官提起公訴（96
年度偵字第6524號、第7404號、第8083號、第9055號、第9714號
），本院就起訴書犯罪事實欄所載一、(四)即展櫃工程於評選委員
會議評選時，涉嫌圖利祐明公司部分，判決如下（其餘部分，業
於98年4月30日宣判）：
    主  文
巳○○受機關委託提供採購設計廠商之人員，意圖為私人不法之
利益，洩漏、交付關於採購應秘密之文書、圖畫、消息，因而獲
得利益，處有期徒刑壹年，減為有期徒刑陸月，如易科罰金，以
銀元參佰元即新臺幣玖佰元折算壹日。
丙○○、壬○○、辰○○、未○○、亥○○、庚○○被訴如起訴
書犯罪事實欄一、(四)、1 、2 圖利部分，均無罪；辰○○被訴如
起訴書犯罪事實欄一、(四)、1 、2 公務員登載不實部分，無罪。
    事  實
一、緣宙○○建築師事務所於民國90年5 月16日經評選為國立故
    宮博物院（下稱故宮）「正館公共空間、展覽動線調整及周
    邊環境改善工程規劃、設計及監造」採購案優勝廠商，取得
    該企畫案製作權及未來該案依法定程序核定後之設計及施工
    階段監造工作。得標後，故宮即與宙○○建築師事務所於90
    年6 月7 日訂定「正館公共空間、展覽動線調整及周邊環境
    改善工程規劃、設計及監造」案勞務採購契約。宙○○建築
    師事務所於90年7 月間完成「正館公共空間、展覽動線調整
    及周邊環境改善工程規劃」企劃書後，迄91年6 月26日，始
    又與故宮就原正館工程及行政院核定追加之「正館耐震補強
    工程」、提升正館工程之機電、空調、消防設備部分，合併
    而成之『正館公共空間、展覽動線調整及周邊環境改善工程
    』委託設計監造案，訂定「正館公共空間、展覽動線調整及
    周邊環境改善工程」委託技術服務契約書。而「正館展示櫃
    及展櫃內燈光安裝」採購案為故宮因應正館改建工程而規劃
    之工程，亦為宙○○建築師事務所設計、監造項目之一。巳
    ○○則為宙○○建築師事務所負責承辦「正館展示櫃及展櫃
    內燈光安裝」採購案設計之人員，負責該案展示櫃之設計、
    規劃，製作預算書、招標規範、規格書、招標文件及設計圖
    說，為受故宮委託提供採購設計廠商之人員。酉○○則係幸
    福家具裝潢工程有限公司（下稱幸福公司）、祐明實業有限
    公司（下稱祐明公司）之實際負責人。
二、巳○○明知機關辦理採購，其招標文件於公告前應予保密，
    倘有公開說明或藉以公開徵求廠商提供參考資料之必要，固
    得予公開，惟仍應依政府採購法施行細則第34條之規定，刊
    登政府採購公報或公開於主管機關之資訊網路之方式為之，
    尤不得將具體說明招標案內容之施工規範及工程圖說等交付
    或洩漏予特定廠商，否則該特定廠商即可以優於其他廠商之
    作業時間及條件參與競標，自會造成不公平競爭，此觀政府
    採購法施行細則第38條第1 款、第2 款尚且禁止提供規劃、
    設計服務之廠商，於依該規劃、設計結果辦理之採購參加投
    標、作為決標對象，亦禁止代擬招標文件之廠商，於依該招
    標文件辦理之採購參加投標、作為決標對象，益屬顯然。詎
    巳○○於93年3 、4 月間即已知悉酉○○有意投標故宮「正
    館展示櫃及展櫃內燈光安裝」採購案，仍自93年7 月間起，
    與酉○○以電子郵件或傳真方式，由酉○○代其詢價、估價
    ，據以製作故宮「正館展示櫃及展櫃內燈光安裝」採購案各
    式展櫃之單價分析表及預算，復透過酉○○與日本ITOKI 公
    司之工程師及有關人員研討、修正展示櫃之細部設計，並由
    日本ITOKI 公司就「正館展示櫃及展櫃內燈光安裝」採購案
    之規格書、設計圖說詳細內容，提供意見，甚且相互交換資
    訊，藉此逐步修正完成故宮「正館展示櫃及展櫃內燈光安裝
    」採購案招標文件之施工規範、工程圖說內容。俟宙○○建
    築師事務所於93年12月23日完成「正館展示櫃及展櫃內燈光
    安裝」採購案招標文件後，巳○○復於94年1 月17日招標文
    件公告公開閱覽前某時，將各式展示櫃工程圖說內容洩漏予
    酉○○。酉○○除提供資訊供巳○○完成故宮「正館展示櫃
    及展櫃內燈光安裝」採購案各式展示櫃預算書、招標規範、
    工程圖說，復再從巳○○處取得最後定稿之招標文件內容，
    而得以確定其所提供之相關資訊確獲採用，提早備標，在此
    過程中且尋得日本ITOKI 公司與幸福公司簽訂合作意向書，
    取得競爭之優勢。嗣酉○○果以祐明公司名義投標，規避政
    府採購法施行細則第38條第1 款、第2 款之規定，避人耳目
    ，巳○○亦知悉此事，卻對故宮相關人員隱而未宣，致於94
    年3 月14日評選時，祐明公司恃其提早備標之競爭優勢，為
    故宮依法組成之評選委員會評選為優勝廠商，並獲得決標金
    額即89,980,000元（嗣並追加為1 億2759萬2509元）締約機
    會之不法利益。
三、案經臺灣士林地方法院檢察署發交法務部調查局臺北市調查
    處移送臺灣士林地方法院檢察署偵查起訴。
    理  由
壹、證據能力之認定：
甲、供述證據部分：
一、被告丙○○、壬○○、未○○、庚○○、亥○○、辰○○、
    巳○○等7 人於調查局詢問、偵查、羈押訊問及本院準備程
    序、審理中之供述，除被告壬○○爭執其96年6 月22日調查
    筆錄（參見臺灣士林地方法院檢察署96年度偵字第7746號卷
    卷二【下稱第7746號卷卷二】，第405 頁）、96年6 月27日
    偵訊筆錄（參見第7746號卷卷二，第467 頁至第469 頁）之
    證據能力外，餘均不否認其等供述係出於任意性，亦不爭執
    證據能力，自得為證據。至被告壬○○雖否認上開調查筆錄
    、偵訊筆錄之證據能力，惟係引據刑事訴訟法第156 條第2
    項，認上開筆錄內記載之陳述內容，並無其餘佐證可認被告
    壬○○所為不利於己之陳述與事實相符（參見本院卷13-3，
    第451 頁；本院卷13-4，第284 頁至第285 頁）。按刑事訴
    訟法第156 條第2 項規定：被告或共犯之自白，不得作為有
    罪判決之唯一證據，仍應調查其他必要之證據，以察其是否
    與事實相符。其立法旨意乃在防範被告或共犯自白之虛擬致
    與真實不符，故對自白在證據上之價值加以限制，明定須藉
    補強證據以擔保其真實性，非指被告所為不利於己之陳述即
    無證據能力，因認被告壬○○上開調查筆錄、偵訊筆錄內所
    為不利於己之陳述，既非以強暴、脅迫、利誘、詐欺、疲勞
    訊問、違法羈押或其他不正之方法而獲取，即仍有證據能力
    ，僅不得作為有罪判決之唯一證據而已。
二、按詰問權係指訴訟上當事人有在審判庭輪流盤問證人，以求
    發現真實，辨明供述證據真偽之權利，其於現行刑事訴訟制
    度之設計，以刑事訴訟法第166 條以下規定之交互詰問為實
    踐，屬於人證調查證據程序之一環；與證據能力係指符合法
    律所規定之證據適格，而得成為證明犯罪事實存在與否之證
    據適格，性質上並非相同。又未經被告詰問之被告以外之人
    於偵查中向檢察官所為之陳述，依刑事訴訟法第159 條之1
    第2 項之規定，原則上屬於法律規定為有證據能力之傳聞證
    據，於例外顯有不可信之情況，始否定其得為證據。是得為
    證據之被告以外之人於偵查中向檢察官所為之陳述，因其陳
    述未經被告詰問，應認屬於未經合法調查之證據，非為無證
    據能力，而禁止證據之使用。此項詰問權之欠缺，非不得於
    審判中由被告行使以補正，而完足為經合法調查之證據（最
    高法院97年台上字第356 號、第1276號判決意旨參照）。經
    查：
  (一)證人戌○○（參見本院97年7 月7 日審判筆錄，本院卷13第
    309 頁至第319 頁）、申○○（參見本院97年7 月10日審判
    筆錄，本院卷13-1，第14頁至第116 頁）、酉○○（參見本
    院97年7 月10日審判筆錄，本院卷13-1，第117 頁至第233
    頁）、子○○（參見本院97年7 月11日審判筆錄，本院卷13
    -1，第305 頁至第314 頁）、寅○○（參見本院97年7 月11
    日審判筆錄，本院卷13-1，第315 頁至第325 頁）、乙○○
    （參見本院97年7 月11日審判筆錄，本院卷13-1，第326 頁
    至第328 頁）、丑○○（參見本院97年7 月11日審判筆錄，
    本院卷13-1，第328 頁至第342 頁）、甲○○（參見本院97
    年7 月14日審判筆錄，本院卷13-1，第372 頁至第407 頁；
    本院97年7 月17日審判筆錄，本院卷13-1，第427 頁至第42
    9 頁）、午○○（參見本院97年7 月17日審判筆錄，本院卷
    13-1，第429 頁至第448 頁）、戊○○（參見本院97年7 月
    17日審判筆錄，本院卷13-1，第449 頁至第460 頁）、宇○○（參見本院97年7 月17日審判筆錄，本院卷13-1，第46 2
    頁至第478 頁）、酉○○（參見本院97年7 月17日審判筆錄
    ，本院卷13-1，第482 頁至第513 頁；本院97年7 月21日審
    判筆錄，本院卷13-1，第584 頁至第622 頁；本院97年7 月
    24日審判筆錄，本院卷13-1，第635 頁以下）、癸○○（本
    院97年7 月21日審判筆錄，本院卷13-1，第537 頁至第58 4
    頁），於本院審理時均已經以證人身分到庭作證，並經被告
    等及其等辯護人實施交互詰問，以踐行保障被告等對於證人
    之正當詰問權，故此等證人於本院審理時之證述均有證據能
    力。再除證人癸○○、午○○、宇○○、寅○○、子○○因
    於偵查中均未經偵查檢察官傳訊，自無偵訊中具結證述之證
    據能力問題外，上開其餘證人，其等於偵查中之結證內容，
    亦因已經合法調查，均得為認定事實之依據。至被告未○○
    固以證人戌○○遭檢調機關約談時，屢遭不當誘導，詢問時
    參雜之暗示、誘導內容，足以錯置證人記憶，導致證詞受到
    污染，並引據最高法院96年台上字第404 號刑事判決有關犯
    罪嫌疑人之指認應遵守正當法律程序之意旨，認證人戌○○
    接受偵訊時，檢察官所為訊問有違正當法律程序，其偵查筆
    錄有顯不可信情形，不具證據能力云云（參見本院卷13-4
    ，第117 頁）。惟按證人就親身經歷所為事實而為陳述，法
    律僅本諸禁止強制取得供述之原則，排除被告以外之人因受
    恫嚇、侮辱、利誘、詐欺或其他不正方法所為不利於被告之
    陳述，本未排除檢察官於偵查時以誘導訊問方式，取得之證
    人所為不利被告之陳述，此與證人指認特定犯罪嫌疑人時，
    因人之知覺感官限制，尤其指認人對原本並不認識之犯罪嫌
    疑人所為容貌特徵等之記憶，僅止於犯罪發生初時匆促見面
    觀察而產生，印象不易深刻，極可能因指認結果，恆對指認
    人造成新的知覺記憶，因此於實施指認時，須藉適當方式，
    避免來自偵查人員不當暗示或誘導介入之影響，排除初次指
    認之可能誘（誤）導，以確保指認之正確性之情形，並不相
    同。是縱證人戌○○於偵訊中所證內容，確不無可能因誘導
    訊問，致與事實不符，刑事訴訟法係藉交互詰問方式予以釐
    清，非謂檢察官實施偵查時，一有採取誘導訊問方式，證人
    所證即具有顯不可信之情形，而不得作為證據，至為顯然。
    是證人戌○○偵查中所證，既經具結，且經合法調查，自仍
    得作為證據，應予敘明。
  (二)至證人陳朝坤（參見96年8 月10日偵訊筆錄，臺灣士林地方
    法院檢察署96年度偵字第9714號卷卷三【下稱：第9714號卷
    卷三】，第289 頁至第290 頁）、己○（參見96年6 月8 日
    偵訊筆錄，臺灣士林地方法院檢察署96年度偵字第7404號卷
    卷一【下稱：第7404號卷卷一】，第21頁至第26頁；96年7
    月24日偵訊筆錄，臺灣士林地方法院檢察署9714號卷卷一【
    下稱：第9714號卷卷一】，第30頁至第38頁；96年7 月30日
    偵訊筆錄，第9714號卷卷一，第231 頁至第235 頁；96年8
    月1 日偵訊筆錄，臺灣士林地方法院檢察署第9055號卷卷七
    【下稱：第9055號卷卷七】，第108 頁至第109 頁）、郭長
    江（參見96年6 月8 日偵訊筆錄，臺灣士林地方法院檢察署
    96年度第7404號卷卷二【下稱：第7404號卷卷二】，第200
    頁至第206 頁）、顏建富（參見96年8 月10日偵訊筆錄，第
    9714號卷卷三，第289 頁至第290 頁）、林志峰（參見96年
    8 月10日偵訊筆錄，第9714號卷卷三，第289 頁至第290 頁
    ）、林曼麗（參見96年8 月2 日偵訊筆錄，第9714 號 卷卷
    三，第198 頁至第210 頁）、辛○○（參見96年8 月3 日偵
    訊筆錄，第9055號卷卷七，第145 頁至第154 頁；96 年7月
    6 日偵訊筆錄，第7746號卷卷二，第473 頁至第478 頁）、
    宙○○（參見96年6 月9 日2 次偵訊筆錄，第7404 號 卷卷
    一，第231 頁至第234 頁、第238 頁至第239 頁；96 年8月
    3 日偵訊筆錄，第9055號卷卷七，第133 頁至第140 頁）於
    偵訊時具結所為之證述，均未據被告等及其等選任辯護人舉
    證證明有何不可信之情事，依刑事訴訟法第159 條之1 第2
    項，均有證據能力。又上開證人雖未於本院審理時再以證人
    身分到庭作證，並經被告等及其等辯護人實施交互詰問，惟
    此亦係被告暨其等選任辯護人處分交互詰問權之結果，本院
    亦認別無傳訊到庭行交互詰問之必要，其等偵訊筆錄內容復
    經本院一一提示，踐行調查證據之程序，自得資為認定事實
    之依據。
三、復按共同被告之供述，就其他被告而言，本質上屬於證人，
    基於憲法第16條保障人民訴訟權及同法第8 條第1 項正當法
    律程序之規定，為確保刑事被告對證人之詰問權，除經被告
    於審判中同意作為證據，且法院審酌該言詞陳述或書面陳述
    作成時之情況，認為適當者外，仍應依法定程序令共同被告
    以證人身分到場具結陳述，並接受被告之詰問，其陳述始得
    作為認定被告犯罪事實之判斷依據。具共同被告身分之證人
    丙○○、壬○○、亥○○、未○○、庚○○、辰○○、巳○○於偵查中以證人身分具結所為之證述，對於其他共同被告
    固屬被告以外之人審判外所為陳述，然其中共同被告壬○○
    、辰○○、未○○、亥○○（分別參見本院97年7 月24日審
    判筆錄，本院卷13-1，第642 頁至第676 頁、第677 頁至第
    715 頁、第716 頁至第736 頁、第737 頁至第756 頁）、巳
    ○○（本院97年7 月10日審判筆錄，本院卷13-1，第234 頁
    至第296 頁）、庚○○（參見本院97年7 月7 日審判筆錄，
    第319 頁至第341 頁）其等於本院審理時，業以證人身分具
    結，並經檢、辯雙方交互詰問，以踐行保障其他被告對於之
    正當詰問權，是其等以證人身分於本院審理時所為之證述，
    以及其等於偵查中具結後所為之證述，均得為證據，且應認
    為已經合法調查。至被告丙○○則未據當事人或辯護人聲請
    傳訊為證，以行交互詰問，捨棄交互詰問之權利，其於偵查
    中具結所為證述，亦據證據能力，且可供為認定事實之憑據
    。至被告未○○亦以證人即共同被告庚○○偵訊時，屢遭不
    當誘導，詢問時參雜之暗示、誘導內容，足以錯置證人記憶
    ，導致證詞受到污染，並引據最高法院96年台上字第40 4號
    刑事判決有關犯罪嫌疑人之指認應遵守正當法律程序之意旨
    ，認具共同被告身分之證人庚○○於接受偵訊時，檢察官所
    為訊問有違正當法律程序，其偵查筆錄有顯不可信情形，不
    具證據能力云云（參見本院卷13-4，第117 頁）。本於同上
    有關證人戌○○偵訊筆錄之同一理由，應認有證據能力，應
    予敘明。
四、又被告以外之人於檢察事務官、司法警察官或司法警察調查
    中所為之陳述，與審判中不符時，其先前之陳述具有較可信
    之特別情況，且為證明犯罪事實存否所必要者，得為證據，
    刑事訴訟法第159 條之2 定有明文。所謂「顯有不可信性」
    與「相對特別可信性」，係指陳述是否出於供述者之真意、
    有無違法取供情事之信用性而言，故應就偵查或調查筆錄製
    作之原因、過程及其功能等加以觀察其信用性，據以判斷該
    傳聞證據是否有顯不可信或有特別可信之情況而例外具有證
    據能力。又先前之陳述如係出於自然之發言、臨終前之陳述
    或違反自己利益之陳述等，則在此特別情形下所為之陳述，
    其虛偽之可能性通常較低，可信程度相對提高，而可信之特
    別情況應依陳述時之客觀情況綜合比較判斷，即先前陳述須
    未受污染，且無不當外力介入（最高法院94年度台上字第62
    9 號、第5490號、第5681號判決意旨參照）。經查，本件證
    人（含具共同被告身分之證人）於調查局曾為證述，卻未於
    審理時到庭作證者，本無法定例外得為證據之事由；至其經
    本院傳訊到庭者，其等於調查局所為之陳述，則均未據公訴
    人舉證證明有何特別可信之情事，自均應排除其證據能力。
五、文書證據部分：按文書證據，如以其「物之性質」作為證據
    資料者，與一般「物證」無異，固得直接以文書證據本身之
    解讀，推論待證事實，如簽名或其它字跡是例，然如係以文
    書內容所「陳述之事實」作為證據資料者，則與一般「供述
    證據」無殊，須依傳聞排除法則審究其證據能力之有無，況
    現行刑事訴訟法為落實直接言詞審理主義，第159 條明定「
    審判外之書面陳述，除法律有規定者外，不得作為證據」，
    除符合傳聞例外容許規定者外，尤不得以此書面之供述證據
    作為推論待證事實之依據（最高法院97年度台上字第6294
    號判決意旨參照）。經查，本判決下列引用之相關文書，除
    被告巳○○提出之未能辨明製作時間之藍晒圖乙份外，餘均
    據當事人暨選任辯護人同意具有證據能力，亦無證據證明係
    公務員違背法定程序所取得，且此等文書證據，亦無刑事訴
    訟法第159 條之4 之顯有不可信之情況與不得作為證據之情
    形，故認為有證據能力。而上開藍晒圖因其製作時間不詳，
    不能逕依被告巳○○主張，認即故宮91年招標時曾經公開之
    展示櫃圖說，應認係無關聯性之證據。
乙、彈劾證據：按我國刑事訴訟法基於證據裁判主義及證據能力
    之規定，得以作為認定犯罪事實之依據，以有證據能力之證
    據為限，惟於審判期日證人所為陳述與審判外之陳述相異時
    ，可提出該證人先前所為自我矛盾之陳述，用來減低其在審
    判時證言之證明力，此種作為彈劾證據使用之傳聞證據，因
    非用於認定犯罪事實之基礎，不受傳聞法則之拘束。因此，
    被告以外之人於審判外之言詞或書面陳述，得以之作為彈劾
    證據，用來爭執或減損被告、證人或鑑定人陳述之證明力（
    最高法院97年度台上字第6321號判決意旨參照）。是前揭本
    院認為無證據能力之審判外陳述，仍得以之作為彈劾證據來
    引用。
丙、扣案物等物證部分：扣案之證物，均非供述證據，無傳聞法
    則之適用，與本案具有關聯性，且上開物證經偵辦員警、檢
    察官合法取得，具有證據能力。
丁、再卷附行政院公共工程委員會技術鑑定委員會鑑定書（編號
    05-044號），係本院依法囑託鑑定，上開鑑定機關執行鑑定
    職務所出具之書面鑑定報告，又無顯不可信之情況，依刑事
    訴訟法第159 條之4 及同法第206 條、第208 條規定，自得
    作為證據。而鑑定人天○○，係中央警察大學第63期資訊系
    畢業，中央警察大學第33期資訊管理研究所畢業，畢業後即
    先後任職刑事警察局資訊室、刑事警察局偵九隊從事電腦犯
    罪偵防業務，及該局科技防治中心數位證據組，負責解析電
    腦內的電磁紀錄，其受本院囑託，據其專業知識到院就在幸
    福公司扣案電磁紀錄進行鑑定（參見本院97年7 月24日審判
    筆錄，本院卷13-1，第632 頁至第641 頁；第665 頁），所
    為鑑定意見自具證據能力。
貳、有罪部分：
一、訊據被告巳○○矢口否認有何洩露或交付採購應秘密資訊之
    犯行，復辯稱伊係因故宮展示櫃採購案極具專業性，僅有少
    數國際大廠具有相關技術、能力，始透過酉○○徵詢日本IT
    OKI 公司之意見，且：
  (一)本件公開招標時之政府採購法及現行政府採購法第34條第1
    項均規定：「機關辦理採購，其招標文件於公告前應予保密
    ，但須公開說明或據以公開徵求廠商提供參考資料者，不在
    此限。」是須公開說明或藉以公開徵求廠商提供參考資料之
    招標文件，本質上即不屬應秘密之文書，即不在保密範圍之
    列。
  (二)有關政府機關採購案件之預算及預計金額等，依法既得於招
    標公告中公開，該等資料即非應秘密之文書。
  (三)況本件展示櫃相關之招標文件，早於91年9 月間土木及展示
    櫃統包案公開招標時，即已公開閱覽及招標；其後於94年1
    月28日分包展示櫃標案公開招標前，亦已於91年1 月17日公
    告公開招標文件，以徵求廠商提供參考資料，亦非屬應秘密
    之文書、資訊，自不在保密範圍之列云云。
二、經查：
  (一)「正館展示櫃及展櫃內燈光安裝」採購案為故宮因應正館改
    建工程而規劃之工程，此部分工程亦為宙○○建築師事務所
    設計、監造工作項目之一，巳○○則為宙○○建築師事務所
    負責「正館展示櫃及展櫃內燈光安裝」採購案之主要設計者
    ，此除據被告巳○○坦承在卷（參見96年6 月8 日調查筆錄
    ，第7404號卷卷二，第33頁至第34頁），核與證人宙○○（
    參見96年6 月9 日偵訊筆錄，第7404號卷卷一，第231 頁至
    第23 4頁）、酉○○（參見96年7 月27日偵訊筆錄，第9714
    號卷卷一，第164 頁- 174 頁）、證人即同案被告未○○（
    參見96年6 月8 日偵訊筆錄，第7404號卷卷二第161 頁）所
    證相符，並有國立故宮博物院91年6 月26日委託「正館公共
    空間、展覽動線調整及周邊環境改善工程暨正館建築物耐震
    補強工程」委託技術服務契約書（【調查局扣押物編號M-15
    ，第1頁至第19頁】）在卷可稽，至堪認定。
  (二)又按政府採購法第89條第1 項之罪，係以行為人洩漏或交付
    關於採購應秘密之文書、圖畫、消息、物品或其他資訊為要
    件。被告巳○○既以前揭情詞置辯，自應究明被告巳○○洩
    漏或交付之資訊內容，及該等資訊內容是否為應秘密之資訊
    。經查：
  1.被告巳○○自93年7 月間起，即以電子郵件或傳真方式，提
    供其負責設計之故宮「正館展示櫃及展櫃內燈光安裝採購案
    」設計草圖、尺寸、材質、規範、數量，一方面由酉○○代
    估故宮「正館展示櫃及展櫃內燈光安裝」採購案之合理預算
    ，另一方面透過酉○○之關係，與日本ITOKI 公司負責該公
    司與酉○○經營之幸福公司合作案之工程師及相關人員研討
    、修正展示櫃圖說之細部設計，並由日本ITOKI 公司提供規
    格書、招標規範、設計圖說詳細內容，相互交換資訊，逐漸
    修正完成故宮「正館展示櫃及展櫃內燈光安裝」採購案招標
    文件，嗣且就完成內容再傳遞予幸福公司、日本ITOKI 公司
    知悉，有下列證據可以佐證：
  (1)在幸福公司扣案之編號N-7 扣押物信件乙份及附件規格書，
    該信件內容略以：「郵寄、傳真之規格書，作為ITOKI 公司
    的企劃書及一個案子…和設計師或幸福傢具協商後，若有追
    加項目，請告知我方…無論如何三家（設計師、幸福傢具、
    ITOKI） 還有故宮博物院關係者，希望對規格方面能全部理
    解認識，並以此為最終的規格書」（參見本院卷13-1，第83
    頁）等語，可見故宮「正館展示櫃及展櫃內燈光安裝」採購
    案招標文件內之展示櫃規範，係由日本ITOKI 公司以被告巳
    ○○將採用其提供之規格作為招標文件，提供上開資料。而
    被告巳○○亦確實參考日本ITOKI 公司提供之資料後，據以
    修正原來版本規範，並形成最終版本之具體內容，亦據證人
    酉○○證述在卷（本院卷13-1，第151 頁；另參見證人申○○所證，本院卷13-1，第71頁、第84頁；第105 頁）。證人
    酉○○且證稱：ITOKI 公司提供的規劃是提供被告巳○○參
    考意見，也有未經採取部分，例如2004年8 月23日的日文傳
    真中譯本中第3 點提到：「F4星級合板在日本是屬一般規格
    」，但在臺灣則無此材料，且故宮亦不希望用木質材料，因
    此不能說完全依照ITOKI 公司提供的規劃書來定稿；就氣密
    技術而言，ITOKI 公司是全世界掌握該技術的5 家公司之一
    ，臺灣方面則完全沒有該項技術，所以必須完全依照ITOKI
    公司的技術規範去設計，不過最終的設計仍是依宙○○建築
    師事務所所提供的設計去施作等語（參見96年6 月8 日調查
    筆錄，第7404號卷卷一，第245 頁至第246頁），足見日本
    ITOKI 公司之意見，確係被告巳○○形成本件招標文件內有
    關展示櫃規範內容之重要參考，且係經雙向討論後，始依國
    內實際材料、技術定案。
  (2)再依卷附幸福公司歷次傳真予被告巳○○所屬團隊成員癸○○之「工程預算表」（參見本院卷13-1，第85頁至第88 頁
    ），亦係由申○○傳真予宙○○建築師事務所屬被告巳○○
    團隊成員之癸○○，此亦據證人申○○證述在卷（參見本院
    卷13-1，第84頁）。且依證人己○證詞可知，酉○○於93年
    7 月31日請裕東公司報價時，即已提供TYPE -A 、B 、C 、
    D 、E 、G 、H 、I 、I1、J 、K 、L 、Q 、R 、U-1 、U-
    2 、U-3 、U-4 、U-5 、W 等型號展示櫃之設計圖與裕東公
    司，此有裕東公司93年7 月31日、8 月18日及10月4 日報價
    單在卷可參，益足證被告巳○○提供展示櫃工程採購案應秘
    密之展示櫃設計圖與酉○○，酉○○持該應秘密之展示櫃設
    計圖交與裕東公司報價，以致在幸福公司扣案之扣押物編號
    N-20，幸福公司所製作的工程預算表，經與故宮公佈之展示
    櫃工程數量預算表比較，展示櫃TYPE -A 至TYPE-Z之數量完
    全一樣，單價僅略微減少。而倘無完整之各型展櫃設計圖說
    、規範、數量，根本無從精確估計工程預算，此亦據證人申
    ○○證述在卷（參見本院卷13-1，第101 頁）。證人申○○
    復證稱，卷附新、舊工程預算版本，大約係在93年9 月1日
    左右一週內由其傳送予巳○○建築師參考；新舊版本是因改
    過設計後，再次估計預算金額等語在卷（本院卷13-1，第89
    頁、第90頁），核與證人酉○○所證：在93年6 、7 月左右
    ，被告巳○○即已提供展示櫃之平面圖、立面圖等，透過日
    本ITOKI 公司提供氣密解決方式，修正圖面細部等語（參見
    本院卷13-1，第125 頁至第126 頁、第585 頁），亦據巳○○坦認在卷（參見本院卷13-1，第249 頁），顯見在93年9
    月1 日前，酉○○確已取得故宮「正館展示櫃及展櫃內燈光
    安裝」採購案招標文件內之規格書、及設計詳圖、展櫃數量
    等資訊，甚且進一步協助修改部分圖面之細部設計。
  (3)本院復當庭勘驗於幸福公司扣案之電磁紀錄設計圖說內容後
    ，亦可見因應規範修正而不斷修正之設計圖說內容。證人酉
    ○○亦就各項勘驗標的壹至勘驗標的貳拾柒分別證述其緣由
    ，其中不乏宙○○建築師事務所為了徵詢氣密設計而就展示
    櫃細部圖說、使用之五金、材料，或者維修門開啟方式，逐
    步透過伊與日本ITOKI 公司討論、修正過程留存之圖檔，或
    係宙○○建築師事務所傳送之圖檔，或係日本ITOKI 公司藉
    以說明特定櫃型之圖檔（參見本院卷13-1，第482 頁以下，
    第484 頁【勘驗標的貳】、第489 頁【勘驗標的肆】、第49
    1 頁【勘驗標的陸】、第493 頁【勘驗標的柒】；第505 頁
    【勘驗標的拾伍】），足見酉○○持有定案前各階段發展中
    之展示櫃圖說，據以備標，亦足證本件招標資訊確在巳○○
    、酉○○與日本ITOKI 公司之間，雙向流通，逐步定稿。
  (4)在本案招標文件歷經多次修改，而完成定稿後，被告巳○○
    亦再提供予酉○○、日本ITOKI 公司確認，此觀扣案電磁紀
    錄內幸福公司員工黃淑貞離職交接單內提及命名為「故宮展
    櫃修正後（為建築師最後展櫃圖面）」等語之資料夾，可略
    窺端倪。證人酉○○於本院當庭勘驗扣案電磁紀錄時，亦就
    此證稱：這是巳○○最後給我們的，因為圖面一直有變更，
    我們在清查數量等語（本院卷13-1，第621 頁），核與被告
    巳○○所稱：「（問：本案你有讓ITOKI 最後確認嗎？）有
    ，不過我們是電腦部分完成並經我確認後，透過幸福公司把
    圖說交ITOKI 做最後確認。」等語相符（參見96年6 月8 日
    偵訊筆錄，第7404號卷卷二，第107 頁），亦堪認定。
  (5)至在幸福公司扣案之電磁紀錄，倘將幸福公司伺服器扣案，
    依微軟公司作業系統，原得顯示各該檔案初次複製於幸福公
    司電腦內之時點（建立日期），以及各該檔案最後一次修改
    之時點（修改日期），原得以非供述證據輕易證明酉○○取
    得各該檔案時點（參見鑑定人天○○於本院審理時所證，本
    院卷13-1，第633 頁至第634 頁）。惟因上開電磁紀錄檔案
    並非自始即建立在扣案酉○○隨身硬碟內，而係調查員於96
    年5 月22日至幸福公司執行搜索時，查悉相關電磁紀錄，為
    避免扣押伺服器，致過度影響幸福公司之營業活動，始將相
    關電子檔案拷貝於酉○○隨身硬碟內，扣押為證，已據證人
    酉○○證述在卷（本院卷13-1，第635 頁）。上開扣押方式
    ，將導致檔案原本之「建立日期」資料，逕替換為調查員執
    行搜索，將相關檔案自幸福公司電腦硬碟拷貝至酉○○隨身
    硬碟之時間，即西元2007年5 月22日，已據鑑定人當庭以扣
    案酉○○隨身硬碟內之勘驗標的參、勘驗標的肆為例，說明
    詳確（本院卷13-1，第635 頁、第637 頁）。倘再將扣案硬
    碟燒錄至光碟，則「建立日期」又會自動更換為與原「修改
    日期」（即原始檔案最後一次修正之日期）相同（如本院卷
    13-2所附各項勘驗標的目錄檔所示）。換言之，自扣案硬碟
    內之檔案，僅能從「建立日期」得悉搜索時調查員將幸福公
    司伺服器內檔案拷貝至扣案硬碟之時間，亦據鑑定人天○○
    於本院證述甚詳（本院卷13-1，第633 頁），是不能由扣案
    被告酉○○硬碟檔案所示建立日期進一步確認被告酉○○取
    得各該應秘密資訊之時間，附此敘明。
  2.綜上，足見酉○○早於招標文件公開以前，即已自被告巳○○處獲悉相關設計圖說、規範後，實質參與形成相關規範內
    容之修正，顯然被告巳○○並非單向自酉○○、日本ITOKI
    公司獲取資訊，而係雙向資訊交流，最終且由巳○○再就完
    成之展示櫃圖說、規範再提供予日本ITOKI 公司、酉○○確
    認知悉，甚為明確。而招標文件之秘密性，亦據政府採購法
    第34條明文規定：「機關辦理採購，其招標文件於公告前應
    予保密。但須公開說明或藉以公開徵求廠商提供參考資料者
    ，不在此限。」政府採購法施行細則第34條甚且進一步就政
    府採購法第34條第1 項但書之規定，進一步明訂招標文件公
    開方式，「應刊登政府採購公報或公開於主管機關之資訊網
    路」。為貫徹政府採購法促進公平競爭之規範意旨，政府採
    購法施行細則第38條更明訂：「機關辦理採購，應於招標文
    件規定廠商有下列情形之一者，不得參加投標、作為決標對
    象或分包廠商或協助投標廠商：一、提供規劃、設計服務之
    廠商，於依該規劃、設計結果辦理之採購。二、代擬招標文
    件之廠商，於依該招標文件辦理之採購。」是除有政府採購
    法第39條列舉之4 款事由，或政府採購法第38條第2 項之事
    由外，有政府採購法施行細則第38條第1 項第1 款、第2款
    事由之廠商，應不得投標，亦不得為決標廠商。申言之：(一)
    招標文件於公告前，原則上屬於秘密資訊；(二)倘須就招標文
    件公開說明或藉以公開徵求廠商提供參考資料者，固然可以
    公開，但倘有此種情形，公開之方式也只能依據法定方式，
    即「刊登政府採購公報或公開於主管機關之資訊網路」，避
    免潛在投標廠商因資訊不對稱，無從為公平之競爭。倘未依
    此一途徑公開，招標文件於公告前，仍不失其秘密性；(三)如
    有資訊雙向流通之情形，僅限法定列舉事由，該取得資訊之
    廠商即不得投標，亦不得為決標廠商，堪可佐證政府採購法
    仍認招標文件公告前，如僅由特定廠商掌握該資訊，則招標
    文件應不失其秘密性之規範意旨。換言之，招標文件於公告
    前是否仍具秘密性，尚取決於該資訊是否業經依法而為公平
    性流通，並非只要一有徵求廠商提供參考資料之需要存在，
    即當然失其秘密性，此綜觀前引政府採購法第34條、該法施
    行細則第34條、第38條即明。工程會工程技術委員鑑定意見
    書亦指出：基於招標之公平性的考量，招標文件因公開徵求
    廠商提供資料而公開前，自屬應予保密之文件。然受機關委
    託辦理工程設計之人員，為取得最新市場相關之資訊，如價
    格、尺寸、規格等，向廠商徵詢意見實屬不可避免之舉，然
    招標文件中之施工規範、工程詳細表、單價分析表及工程圖
    說乃具體說明招標案內容之文件，固得依政府採購法第34條
    第1 項但書、同法施行細則第34條及公共工程招標文件公開
    閱覽制度實施要點之規定辦理。惟若於招標程序開始前，即
    洩漏予特定人士（廠商）知曉，該特定人士即可以優於其他
    廠商之作業時間及條件參與競標，自會造成不公平競爭等語
    （參見鑑定書第8 頁），至為明確。是自不能單執政府採購
    法第34條第1 項但書，即認有公開說明或藉以公開徵求廠商
    提供參考資料者，招標文件於公開前即失其秘密性。
  3.再有關展示櫃氣密影響所及之展示櫃圖說，固係由被告巳○○參酌日本ITOKI 公司及酉○○之意見而完成本件招標文件
    ，倘資訊僅單向流通，或尚難認被告巳○○有何洩漏或交付
    秘密可言。惟本件應秘密之招標文件有關資訊既係雙向流通
    ，最終且由被告巳○○再行提供予酉○○、日本ITOKI 公司
    確認，既如前述，自足以破壞招標文件之秘密性，並使酉○○、日本ITOKI 公司因而得以確認先前提供資訊經納為招標
    文件部分，獲得投標之競爭優勢。
  (三)被告巳○○雖辯稱有關展示櫃之圖說、數量、規範、預算等
    資訊早於故宮91年8 月12日辦理《公開徵求廠商提供參考資
    料招標文件公開閱覽公告》時即已公開，並非應秘密之資訊
    ，並稱後來於94年1 月間公告招標之招標文件，有關氣密、
    防潮、溫濕度控制標準均無變更，展示櫃圖說都未修改，唯
    一修改的是G 、H 型櫃，第一次招標只有一片玻璃可以上升
    ，94年則修改成上升櫃，還有就是有一些地方獨立櫃改為壁
    櫃，或二個櫃子合併成一個櫃子；伊徵詢日本ITOKI 公司只
    是要確認所畫出來的設計圖得標廠商做得出來云云（本院卷
    13-1 ，第106 頁、第293 頁）。經查：
  1.故宮於91年8 月間，確曾就「正館展示櫃及展櫃內燈光安裝
    」採購案採宙○○建築師事務所擬製之預算書、設計圖說、
    招標規範、招標文件，與「正館公共空間、展覽動線調整與
    周邊環境改善工程暨正館建築物耐震補強工程」併同招標，
    且係於91年8 月12日公開徵求廠商提供參考資料招標文件，
    並公告公開閱覽，又於91年8 月23日第一次公告招標，結果
    因投標廠商未達法定開標家數致流標。復於91年9 月27日辦
    理第二次公告招標，惟於等標期間因有民意代表質疑，預算
    遭立法院凍結，故暫停正館工程招標，俟92年預算解凍，重
    新檢討整體計畫相關內容後再行招標，當年適逢鋼料及其他
    原物料價格大幅上漲，如以原採購金額發包，勢必造成廠商
    投標意願不高，經故宮與委託設計監造單位宙○○建築師事
    務所研商後，決議本次正館工程發包項目將展櫃工程去除，
    並修改部分裝修材料重新招標等情，有故宮97年6 月4 日台
    博秘字第0970006131號函、97年7 月22日台博政字第097000
    8184號函在卷可稽（分別參見本院卷13，第140 頁、第144
    頁）。有關故宮先前曾經公開之招標文件，僅調得：(甲)據故
    宮以97年4 月11日台博總字第0970004136號函附件二檢送之
    91年9 月18日正館公共空間、展覽動線調整與周邊環境改善
    工程暨正館建築物耐震補強工程第一次開標全部招標文件（
    2 大捲）及附件（6 冊）；(乙)故宮以97年6 月4 日台博秘字
    第0970006131號函檢送，於92年9 月15日辦理招標公告之「
    正館公共空間、展覽動線調整及週邊環境改善工程暨正館建
    築物耐震補強工程」之招標文件，惟該次公告已將「展櫃工
    程」從工程項目刪除（內容同92年10月28日再次辦理招標公
    告招標文件）；(丙)被告巳○○提供之展示櫃圖說藍晒圖乙冊
    ，並指該圖說即故宮91年間公告招標文件內之展示櫃圖說。
  2.細繹上開故宮檢附之招標文件(甲)、(乙)，其中(乙)內並無任何有
    關展示櫃之資訊，自無從佐證被告巳○○之辯詞。至招標文
    件(甲)中，其內「建築結構工程施工規範」及「工程詳細表」
    內，確有展示櫃部分，惟工程圖說內仍查無展示櫃之圖說，
    且其首頁亦載明修正日期為「92年8 月30日」，亦與故宮97
    年4 月11日台博總字第0970004136號函所指係「91年9 月18
    日正館公共空間、展覽動線調整與周邊環境改善工程暨正館
    建築物耐震補強工程第一次開標全部招標文件」不符。
  3.另據本院將故宮以97年4 月11日台博總字第0970004136號函
    檢送(甲)圖說、招標文件送請工程會鑑定，結果略以：依據被
    告巳○○提出被證20即《公開徵求廠商提供參考資料招標文
    件公開閱覽公告》（本院卷13-1，第301 頁），係以網路下
    載自「公共工程委員會採購公告資訊系統」之資料，固可推
    測當時有將「91年招標案」之相關招標文件於91年8 月12日
    公開閱覽，並於同年8 月23日為公開招標公告。公開閱覽之
    文件依前揭公開閱覽公告，應包含（一）工程圖說樣稿（包
    括位置圖、工程圖樣、工程規範、材料及設備規範、施工說
    明書等）、（二）契約樣稿、（三）標單樣稿、（四）切結
    書樣稿、（五）投標須知樣稿、（六）數量表及規格樣稿、
    （七）正館耐震能力評估報告等七大項之招標文件樣稿，惟
    囑託鑑定機關檢送本會之附件中，查無任何名稱與前揭文件
    相符之資料。檢送之資料中雖有『91年招標案』招標文件之
    施工規範、工程詳細表、單價分析表等（貴院檢附資料未標
    號之A4尺寸之非正式文書，部分影本為被證19），但無本件
    招標案之前揭（一）至（七）之正式圖說文件。其中單價分
    析表所列之施作項目及數量係根據工程圖說製作而成，單價
    分析表所列之需求，應與工程圖說一致。經以單價分析表中
    關於展櫃之需求尺寸、材質及數量等資訊，與檢送之其他展
    櫃圖說一一比對之後，並未發現有相符之圖說，可知檢送至
    本會之展櫃之圖說文件並非製作單價分析表之原始圖說文件
    。本件『91年招標案』依被證20所示，雖於公開招標前有經
    公開閱覽之程序，亦有公開閱覽之書圖名稱，但依現有之資
    訊，除前述貴院檢送未標號之A4非正式文書之外，無法得知
    其實際圖說內容（見鑑定報告第5-7 頁）」、「如案情分析
    一所述，檢送之資料中雖有『91年招標案』招標文件之施工
    規範、工程詳細表、單價分析表等（貴院檢附資料未標號之
    A4尺寸之非正式文書，部分影本為被證19），但無本件招標
    案之圖說文件。『94年招標案』雖有被告所稱之原始資料，
    但無該招標案正式之文件，實無從比較兩者間之相關性。（
    見鑑定報告第15頁）」，則故宮檢送本院之招標文件(甲)顯非
    招標之正式文件，其形式真正未能確認。至被告巳○○提出
    之圖說(丙)，其究為何時之版本，是否曾經公開，亦無從確認
    其形式真正，不能逕據為有利被告巳○○認定之依據。
  4.再倘認上開招標文件(乙)為真正，固可於圖說內之「一樓櫥櫃
    平面圖」（參見圖號A10- 2）、「二樓櫥櫃平面圖」（參見
    圖號A10-3） 、「三樓櫥櫃平面圖」（參見圖號A10-4） 上
    之「展示櫃型式說明」欄，可以得見各型展示櫃之型號表，
    惟其圖說內容是否確曾公開，亦非無疑。縱故宮正館工程之
    91 年 招標文件內，確曾公開展示櫃圖說，惟當時之展示櫃
    圖說與日後被告巳○○透過酉○○徵詢日本ITOKI 公司後，
    亦已於足以影響公平競爭之重要資訊部分，有所差異。此參
    本院將在酉○○處扣案之圖說電磁紀錄，本院依公訴人之聲
    請，就其中被告巳○○稱係故宮91年間招標公告業經公開之
    圖說即勘驗標的柒、拾、拾伍所屬資料夾，及公訴人主張屬
    於秘密之勘驗標的參、肆、伍、陸、捌、貳拾所屬資料夾內
    全部圖說檔案，送請工程會鑑定後，結論略以：（一）勘驗
    標的柒、拾及勘驗標的拾伍為各不相同之圖說（參見鑑定書
    第12）；勘驗標的參、肆、伍、陸、捌、貳拾各圖說，其目
    錄頁所標示之內容大致上相同，但除勘驗標的捌可以根據目
    錄找到對應之內頁附圖外，各勘驗標的內頁之內容卻與其目
    錄頁多有不合之處，或缺頁（如勘驗標的參缺A-01到A-03之
    平面圖及E-1 到E-12頁），或是內頁之格式與其他頁不同（
    勘驗標的肆的012 頁到018 頁沒有圖框，其他勘驗標的亦有
    同樣情形），甚至有內頁內容雜亂，無法讀取之情形，並具
    體說明、比較各勘驗標的之異同（參見工程會鑑定書第14頁
    ）後，認為各勘驗標的所繪之圖說並不完全一致，各圖說屬
    不同階段修改後之草圖；各圖說檔案建立日期，都是介於「
    91年招標案」與「94年招標案」之間，各展示櫃之材料及規
    格等規範，多多少少有所更動，可見各該圖說應屬設計機關
    於完成「94年招標案」最終設計前，因應業主或設計規範之
    不同需求，於各不同階段所發展製作之草圖，不應於公開閱
    覽前刻意洩漏內容等語在卷，亦堪為佐證，並可認被告巳○○所稱91年及94年招標圖說僅G 、H 櫃小幅度更動云云，與
    事實不符。
  5.況展示櫃之氣密性既與五金、材質，以及圖說設計密切相關
    ，亦經證人申○○證述在卷（本院卷13-1，第113 頁），有
    關展示櫃之規範部分，巳○○亦透過酉○○、申○○，參酌
    日本ITOKI 公司意見後進行增修改正，業據證人申○○證述
    在卷；對照故宮訂入契約之展櫃規範（參見國立故宮博物院
    「正館展示櫃及展櫃內燈光安裝採購案」合約書第06412 章
    展示櫃部分），以及故宮以97年4 月11日台博總字第097000
    4136號函檢送之招標文件有關展櫃規範部分（該函附件二，
    編號2-6 「建築結構工程施工規範」，置於「本院函調證據
    箱【三】耐震工程圖利佳泰公司」），亦確可見嗣後招標公
    告並經訂入與祐明公司合約內之展示櫃規範，已有不同。是
    相關之工程圖說、規範確係經被告巳○○與酉○○、日本
    ITOKI 公司交流意見後始完成定稿，亦可佐證最後招標公告
    圖說與91年間業經公告之圖說確有不同。而該不同之處，復
    顯然與展示櫃氣密度之關鍵技術有關，當足以影響公平競爭
    ，縱認故宮91年8 月間確曾將初版之展示櫃圖說、規範、工
    程詳細表公告，因該版本招標文件之工程圖說、規格書尚與
    故宮於94年1 月17日定案公告之招標文件內容不同，不能認
    故宮94年1 月17日公開閱覽之招標文件，於公開閱覽前，已
    失其秘密性。
  (四)按政府採購法第89條第1 項之罪，係以行為人主觀上就洩漏
    或交付之秘密性有所認知，且本於為私人不法利益之意圖而
    為之為其主觀構成要件。就此，被告巳○○亦供稱：據其認
    知，採購案在未招標前，應屬秘密不得洩漏或交付等語（見
    96年6 月8 日調查局筆錄，附於96年度偵字第7404號卷二，
    第34頁），足見被告巳○○對於採購案應秘密之文書、圖畫
    、消息、物品或其他資訊不得洩露或交付與他人乙情知之甚
    詳。況被告巳○○於交付該等資訊之前，早於93年3 、4 月
    間，即已知悉酉○○有意參與故宮「正館展示櫃及展櫃內燈
    光安裝採購案」之投標，亦據其坦認在卷（參見本院卷13-1
    ，第240 頁），其倘因故宮展示櫃工程事涉專業，而有徵詢
    廠商之必要，原得單向自廠商獲取資訊，當無使資訊雙向流
    通，且於招標文件之工程圖說定稿後，仍提供、洩漏予酉○○、日本ITOKI 公司之理。再者，縱有關展示櫃之工程圖說
    、規範，事涉專業，確有必要與廠商進行雙向意見交流，則
    被告巳○○亦得將酉○○、日本ITOKI 公司實質參與展示櫃
    工程圖說內容之形成乙事告知故宮相關人員，由故宮審標人
    員審核投標廠商資格以及嗣後評選或決標時，即依政府採購
    法施行細則、投標須知辦理，惟巳○○亦捨此未由（參見本
    院卷13-1，第290 頁），足認其主觀上確有使祐明公司取得
    競爭優勢，獲得得標利益之不法意圖，藉此資為酉○○、日
    本ITOKI 公司為其提供相關疑義徵詢之對價。否則，酉○○
    、日本ITOKI 公司豈有無償為被告巳○○提供勞務，甚且日
    本ITOKI 公司還接受申○○電子郵件之要求，依限提出相關
    資訊予被告巳○○之理？
  (五)至被告巳○○另又辯稱：酉○○係與王文忠（已歿）團隊成
    員洽談，跟幸福公司接洽的人，除伊之外，尚有王文忠、卯
    ○○、癸○○。惟審酌被告巳○○係故宮展櫃案之設計負責
    人，與幸福公司接觸之目的，又直接與設計案、圖說相關，
    被告巳○○甚且因間接溝通效率不佳，親赴日本與日本ITOK
    I 公司人員接洽，證人癸○○亦否認曾交付相關資訊予酉○○，推稱已不復記憶，惟亦證述其參與故宮「正館展示櫃及
    展櫃內燈光安裝採購案」，僅為支援角色，有需要幫忙時即
    幫忙（參見本院卷13-1，第560 頁），承被告巳○○之命繪
    製展示櫃電腦圖（參見本院卷13-1，第574 頁；第575 頁至
    第576 頁、第579 頁至第580 頁），顯仍以被告巳○○為展
    示櫃設計對外溝通、取得修正資訊之行為人；證人申○○亦
    證稱：伊均是與宙○○建築師事務所的巳○○聯絡展櫃事宜
    等語（參見96年6 月8 日偵訊筆錄，第7404號卷卷一，第
    112 頁），因認不能以尚有他人與幸福公司酉○○進行聯繫
    、接洽相關事宜，即排除被告巳○○為交付、洩漏應秘密資
    訊之行為人。
  (六)再按受託辦理規劃、設計或專案管理或受委託代辦採購業務
    之廠商，往往涉及鉅大數額之採購交易，若意圖為私人之不
    法利益，藉由職務之便洩露相關訊息，不僅干擾市場交易之
    公平性，「造成特定人士之不當利得，並使公帑蒙受損失」
    ，此種不法行為有必要明文處罰之，此參政府採購法第89條
    立法理由自明。揆其意旨，所謂「不法利益」，當非僅指受
    託辦理規劃、設計，藉由職務之便洩漏或交付相關秘密訊息
    之行為人個人所獲得之不法利益，倘因行為人犯行，致破壞
    政府採購之公平競爭秩序，造成特定廠商獲得競爭優勢，進
    而得標，該廠商因此獲得之締約機會，當亦屬該條文所指之
    不法利益。查酉○○所屬祐明公司嗣亦因被告巳○○洩漏、
    交付故宮「正館展示櫃及展櫃內燈光安裝」採購案之招標文
    件，得以將標案各式展櫃，分別按國內得以承作以及無能力
    承作部分，提早尋得日本ITOKI 公司及裕東公司為合作廠商
    ，甚且依先前國內、國外分工之展示櫃型，談妥各供應之展
    示櫃型式及數量，而獲得競爭優勢，果於94年3 月14日經評
    選為優勝而得標，此參證人即評選祐明公司較優之評選委員
    未○○、宇○○、亥○○、郭長江等所證，其等評選祐明公
    司較優之原因，或係因「祐明公司有拿出的玻璃有玻璃接合
    後，讓我們看接合的工法，還有玻璃的透明度，接縫很細，
    遠東就不是切45度，它是垂直90度，玻璃從旁邊看是綠色，
    在視覺上，每面會有一條綠色，不美觀，文物展覽時，會造
    成參觀者視覺上的干擾，在功能及美觀上是比較弱的。祐明
    公司因為玻璃有切四十五度…在功能上及美觀上就比較優；
    玻璃可以切四十五度，可見他的工法及技術比較好，由此判
    斷氣密度會比較好，祐明公司的展示櫃櫃身有用鋼板烤漆，
    上面再作玻璃罩，玻璃與櫃身鋼板烤漆有作一個小樣品，可
    看出質感。」（參見證人郭長江96年6 月9 日本院羈押訊問
    筆錄，第7404號卷卷二，第328 頁至第329 頁）；或係因「
    遠東還是只關心燈光怎麼施作，祐明比較偏重於說明展櫃的
    製作，且現場遠東拿出玻璃轉角作說明，我覺得這玻璃轉角
    反而不好，在展櫃製作瞭解上，遠東不如祐明」（證人未○○96年6 月8 日檢察官偵訊筆錄，第7404號卷卷二，第165
    頁）；或係因「有日本技師跟我們業務單位作答詢，這一點
    祐明作得比較好」（證人亥○○96年6 月9 日偵訊筆錄，第
    7404號卷卷二，第301 頁）；或係因「主要是他們（本院按
    ：指祐明公司）所陳列實作的樣品的品質比遠東好出相當多
    。當然評選只能就評選時他們所提出的這些樣品，也保證他
    們日後也據實施作，但評選並沒有保證或監督他們日後實作
    的情形，這是建築師的責任。」「（問：祐明公司的樣品，
    你說品質比遠東好，請具體說明？）主要有二點。一、有關
    玻璃透明度的問題。尤其是在故宮博物院的展示很重要的就
    是玻璃透明度不可以影響展示效果。二、玻璃接合的關係，
    會產生的接合的線條、接合的品質及透明度也有關係，不可
    以影響展示效果。這二點在當時有很大的差異性。」等語（
    參見證人宇○○本院97年7 月17日審判筆錄，本院卷13-1第
    468 頁），則評選委員所以為有利祐明公司之評選決定，確
    與祐明公司提早備標，早已掌握相關招標文件資訊，甚且據
    以與日本ITOK I公司簽訂合作意向書有關，堪認祐明公司確
    因被告巳○○所為而獲得締約機會之不法利益，至為顯然。
三、綜上，本案事證明確，被告巳○○犯行堪以認定，應依法論
    科。
四、核被告巳○○所為，係犯政府採購法第89條第1 項之罪。被
    告巳○○與酉○○、日本ITOKI 公司有關人員除研討展示櫃
    規範及設計圖說外，相關資訊復又自被告巳○○流通至酉○○、日本ITOKI 公司，致有關未定稿然足以影響備標時程公
    平性之之招標文件資訊在被告巳○○與酉○○、日本ITOKI
    公司間雙向流通；又被告巳○○且於招標文件之展示櫃工程
    圖說定稿後，再提供予酉○○及日本ITOKI 公司確認，均足
    使酉○○於過程中取得相關足致妨害公平競爭之資訊，其多
    次犯行係基於單一犯意之接續多次行為，侵害一個法益，屬
    單純一罪。爰審酌被告巳○○前無犯罪科刑前科紀錄，有臺
    灣高等法院被告前案紀錄表1 紙可稽，素行尚稱良好，以及
    其犯罪之動機、目的、手段，生活狀況、智識程度、犯罪所
    生之損害，及犯罪後態度等一切情狀，量處如主文所示之刑
    。本件被告巳○○犯罪時間係在96年4 月24日之前，且無中
    華民國九十六年罪犯減刑條例所定不得減刑之情形，爰依同
    條例第2 條第1 項第3 款，減其宣告刑2 分之1 ，並依同條
    例第9 條，諭知減刑後易科罰金之折算標準。又被告行為後
    ，刑法第41條易科罰金之折算標準，亦由原配合依罰金罰鍰
    提高標準條例第2 條規定（現已廢止）提高之銀元100 元至
    300 元（即新臺幣300 元至900 元），修正為新臺幣1 千元
    、2 千元、3 千元，比較新舊法之結果，適用新法並未對被
    告較為有利，依刑法第2 條第1 項前段規定，應適用修正前
    之規定，爰依修正前刑法第41條第1 項前段，諭知易科罰金
    之折算標準。
參、無罪部分：
一、公訴意旨略以：被告丙○○、壬○○、未○○、庚○○、亥
    ○○、辰○○於93年7 月間，分別擔任故宮院長、副院長、
    器物處處長、科技室主任、代理總務室主任、工程科科長，
    負責主管及承辦正館工程採購案，負責提出展示櫃使用規格
    、評選、驗收等業務，為依據法令從事於國家所屬機關而具
    有法定職務權限之人員；宙○○建築師事務所受故宮委託辦
    理本採購案設計（含預算書、設計圖說、招標規範、招標文
    件），被告巳○○則為該建築師事務所就展示櫃工程之負責
    設計者，被告酉○○為幸福公司與祐明公司之實際負責人。
    緣「正館展示櫃及展櫃內燈光工程製作採購案」（下稱展櫃
    工程採購案），為故宮因應正館改建工程而規劃之工程，此
    部分工程亦為宙○○建築師事務所設計、監造工作項目之一
    ；惟巳○○根本無設計展示櫃之經驗及能力，何況故宮為世
    界級之博物館，其展示櫃所保存者為千年古物，其櫃體本身
    因涉氣密度、濕度、溫度、蟲害及燈光等領域，均非被告巳
    ○○之能力所能勝任，酉○○藉與被告巳○○之良好關係，
    積極籠絡被告巳○○表示願提供相關展示櫃之專業訊息及設
    計圖說等供巳○○參考，然酉○○經營之幸福公司僅為一般
    裝潢工程公司，經營項目為室內設計裝修專業設計或施工執
    照之室內裝修業，亦無專業櫃體之製作經驗及能力，另一方
    面，酉○○因曾以幸福公司承作故宮典藏櫃工程，與故宮相
    關需求單位如科技室主任即被告庚○○、器物處處長即被告
    未○○、副院長即被告壬○○熟識，酉○○、被告巳○○及
    故宮3 方人員乃積極運作，內定幸福公司為展示櫃之施工廠
    商。被告巳○○明知渠為受故宮委託提供展示櫃採購案之設
    計人員，意圖使酉○○得以標得該展示櫃工程，竟於94 年1
    月28日展示櫃工程採購案公告招標前之93年7 月間起，即透
    過酉○○以電子郵件或傳真方式，洩漏及交付故宮對本採購
    案需求應秘密之資訊（如設計草圖、尺寸、材質、規範、數
    量、預算等），與酉○○、日本ITOKI 公司負責本合作案之
    山本真治研討修正展示櫃之細部設計，酉○○並於93 年7月
    間，即選定裕東鋼鐵實業股份有限公司（下稱裕東公司）為
    本採購案國內製造部分之合作廠商，且要求裕東公司負責人
    己○提出本案故宮需求單位所需各種型式展示櫃之報價，並
    進行氣密展示櫃研發（以圖日後將國產劣品充當日本原裝進
    口櫃，此部份詳後述），因電子郵件或傳真，始終不易獲致
    共識，酉○○與被告巳○○乃有日本行之構想，又為使日本
    ITOKI 公司相信幸福公司酉○○確實可取得本採購案合約，
    被告巳○○於93年9 月3 日前，獲得故宮高層允諾，邀請正
    於日本進修之被告庚○○為故宮代表，被告巳○○並透過器
    物處處長即被告未○○，聯繫科技室科長戌○○，由戌○○
    提供被告庚○○於日本使用之電話，再由被告巳○○聯絡正
    於日本進修之被告庚○○。93年9 月10日，被告巳○○、酉
    ○○及幸福公司日文之翻譯申○○一同搭機赴日，於93年9
    月11日與被告庚○○會合後，同至ITOKI 公司與山本真治、
    舛田羊一（該公司負責展示櫃經理）及2 位工程師，詳細研
    討本採購案展示櫃規格、材質、設計圖等細節，被告庚○○
    明知宙○○建築師事務所、幸福公司及ITOKI 公司已明顯違
    反政府採購法第89條及同法施行細則第25條之1 等規定，竟
    與故宮院長即被告丙○○、副
    院長即被告壬○○、器物處長即被告未○○、總務室代理主
    任即被告亥○○及總務室工程科長即被告辰○○等人基於共
    同圖利之犯意聯絡，未當場迴避，反與被告巳○○、酉○○
    等人與日本ITOKI 公司商談設計圖說之細節事項，並提出科
    技室需求，俟被告巳○○、酉○○與日本ITOKI 公司山本真
    治、舛田羊一及2 位工程師商談結束，日本ITOKI 公司因負
    責設計之被告巳○○、故宮代表即被告庚○○均到場，於同
    日立即與幸福公司酉○○簽訂合作意向書，以聯合承攬故宮
    展示櫃工程，嗣後並由日本ITOKI 公司製作規格書、招標規
    範、設計圖說，由幸福公司製作工程預算書底稿，再由被告
    巳○○據以製作故宮本採購案招標之預算書、招標規範等文
    書；93年9 月底，被告庚○○自日本返國後，因故宮內部流
    傳匿名檢舉之「海外貪官分贓記」之郵件，內容稱故宮某高
    層官員赴日與日本ITOKI 公司商談細節，因故宮內部人員均
    知日本ITOKI 公司是製作展示櫃公司，為免幸福公司酉○○
    與被告巳○○、故宮人員被告庚○○於公開招標前即私下在
    海外密會採購案之事遭外界質疑，故要求酉○○以另屬渠所
    有之「祐明公司」名義參與投標，另一方面放寬廠商投標資
    格，使酉○○得以資本額更低，以販售「廚具、衛浴設備」
    安裝工程業等之祐明公司參與投標；94年3 月1 日進行評選
    委員會之評選，結果因參與投標之廠商，均未達及格分數而
    予廢標。復於94年3 月14日召開第2 次評選會議前，被告丙○○、壬○○、辰○○、未○○、亥○○等人，承前或共同
    基於圖利祐明公司犯意之聯絡，為使祐明公司得以標得該工
    程，先由採購科長即被告辰○○向第2 科承辦人員戊○○以
    剛到任對於業務不熟悉，願代為擬定展示櫃評選委員名單供
    院長圈選為由，接下擬定委員建議名單之業務，被告辰○○
    明知依政府採購法之相關規定，委員建議名單應為採購案之
    機密，不得任意洩漏予他人，竟與副院長即被告壬○○商議
    名單後，明知應依採購評選委員會組織準則第4 條之規定擬
    定名單，竟為共同圖利祐明公司，將不具展櫃評選能力之「
    宇○○」、「子○○」（辰○○已知子○○不會參與評選）
    加入評選委員名單，惟因評選委員名單欲加入非工程會於網
    站上推薦之專家學者時，應敘明理由，而宇○○、子○○既
    非工程會推薦之專家學者，又未曾擔任故宮「改箱為櫃」及
    「大演講廳」之顧問或評選，故該2 人並不具任何擔任評選
    委員之資格及理由，被告辰○○卻故意違背政府採購法之規
    定，於建議名單中記載「建議之院外委員如非工程會專家學
    者建議名單者請敘明理由於后：本院展櫃工程具特殊且具專
    業性質，除由工程會網站學者專家名單遴選具建築、室內設
    計專長者外，另洽請國立歷史博物館郭長江、林志峰2 位具
    展櫃設計及佈展多年實務經驗之同仁，以及協助「改箱為櫃
    」、「大演講廳」等採購之顏建富、劉育東、子○○及宇○○等顧問或委員協助本案之廠商評選，以為周延」等文字，
    以混淆、夾帶方式作為建議名單讓院長即被告丙○○圈選為
    評選委員，被告丙○○亦明知評選委員組成已違背政府採購
    法之規定，竟未要求辰○○重擬建議名單，亦配合建議名單
    而圈選郭長江、顏建富、「宇○○」「子○○」、被告壬○○、被告未○○、甲○○及被告亥○○等擔任第2 次展櫃工
    程採購評選委員，而被告未○○、被告亥○○等人身為政府
    採購法授權之採購評選委員，明知依「採購評選委員會委員
    須知」第4 點規定，評選委員應本於專業及良知，公正執行
    業務，渠2 人身為故宮需求及業務單位（典藏櫃之使用及採
    購單位）主管，又曾為典藏櫃之評選委員而與幸福公司酉○○熟識，明知幸福公司前與故宮人員即被告庚○○共赴日本
    之爭議，被告未○○更係引薦巳○○與庚○○於日本見面之
    人，竟未本於評選委員之專業及良知，公正執行業務，於知
    悉參與投標者之「祐明公司」與「幸福公司」實際負責人均
    為酉○○，故宮相關人員於辦理該採購案時，應取消祐明公
    司之投標資格，竟基於圖利祐明公司之犯意，與無展示櫃工
    程專業背景、知識之郭長江、宇○○，評選出祐明公司為優
    良廠商，而使祐明公司取得與底價完全相同之8, 998萬元之
    施工資格，因而取得8,998 萬元之不法利益（此展示櫃工程
    後經故宮、巳○○不斷變更設計追加至1 億2759萬2509 元
    ），因認被告丙○○、壬○○、未○○、庚○○、亥○○、
    辰○○均涉犯圖利罪嫌；被告辰○○另涉犯刑法第21 3條公
    務員登載不實罪嫌云云。
二、按犯罪事實應依證據認定之，無證據不得認定犯罪事實，刑
    事訴訟法第154 條第1 項定有明文，次按「認定不利於被告
    之事實，須依積極證據，苟積極證據不足為不利於被告事實
    之認定時，即應為有利於被告之認定，更不必有何有利之證
    據。」及「刑事訴訟法第一百六十一條已於民國九十一年二
    月八日修正公布，其第一項規定：檢察官就被告犯罪事實，
    應負舉證責任，並指出證明之方法。因此，檢察官對於起訴
    之犯罪事實，應負提出證據及說服之實質舉證責任。倘其所
    提出之證據，不足為被告有罪之積極證明，或其指出證明之
    方法，無從說服法院以形成被告有罪之心證，基於無罪推定
    之原則，自應為被告無罪判決之諭知。」最高法院30年度上
    字第816 號及92年度台上字第128 號判例闡釋綦詳。又按貪
    污治罪條例第六條第一項第四款對於主管或監督之事務，直
    接或間接圖利罪，以行為人有為自己或其他私人圖得不法利
    益，因而獲得利益者，為構成要件之一；又是否為圖利行為
    ，應視其行為時，在客觀上有無違反職務上應遵守之法令，
    或有無濫用其裁量權致影響其裁量之公正性而斷。」最高法
    院92年台上字第6071號及96年台上字第3433號判決可資參照
    。
三、公訴意旨認被告丙○○、壬○○、未○○、庚○○、亥○○
    、辰○○均涉犯圖利罪嫌，被告辰○○涉犯公務員登載不實
    罪嫌，係以證人酉○○、己○、戌○○、申○○、林志峰、
    乙○○、宇○○、子○○、郭長江、陳朝坤、顏建富之證詞
    ，被告丙○○、壬○○、亥○○、庚○○、辰○○、未○○
    之供述或證述，以及幸福公司、祐明公司基本資料查詢資料
    、故宮91年6 月20日決標公告、91年8 月9 日決標公告、91
    年9 月30日決標公告、93年11月9 日決標公告、幸福公司與
    日本ITOK I公司往來郵件及中譯本、裕東公司93年7 月31日
    製作之報價單、扣押物編號B-2 光碟、B-3 光碟各1 片、幸
    福公司與日本ITOKI 公司合作意向書、故宮展示櫃備忘錄、
    往來郵件之中英文本、幸福公司與日本ITOKI 往來郵件及中
    譯資料影本、96年5 月22日於幸福公司扣案之展櫃設計圖說
    與電子郵件資料暨附件圖說、故宮典藏櫃採購工程招標文件
    、故宮展示櫃採購工程招標文件、祐明公司投標文件、故宮
    總務室94年3 月1 日簽呈、採購評選委員建議名單、器物處
    庫房文物典藏櫃統包採購案及高畫質高音效多媒體展示室建
    置計畫採購案評選委員建議名單、各評選委員評分單、祐明
    公司之服務建議書、遠東公司之服務建議書、故宮政風室94
    年4 月8 日簽呈、故宮94年3 月14日決標公告，為其主要論
    據，據以認定被告丙○○、壬○○、未○○、庚○○、亥○○、辰○○因典藏櫃採購案而與酉○○熟識，且早於93 年9
    月以前即內定幸福公司為「正館展示櫃及展櫃內燈光安裝」
    採購案之決標廠商，又遣在日進修之庚○○於93年9 月11日
    與巳○○、酉○○同訪日本ITOKI 公司，使幸福公司得以與
    日本ITOKI 公司簽訂合作意向書，利於得標；嗣庚○○返國
    後，因故宮內部流傳「海外貪官分贓記」之電子郵件，故宮
    為免遭人質疑，又刻意降低廠商投標資格，使酉○○得以祐
    明公司之名義參與投標；被告辰○○、壬○○、丙○○復於
    第一次評選廢標後，於遴選評選委員之際，由壬○○薦舉子
    ○○、宇○○納入推薦名單，由被告辰○○違反採購評選委
    員會組織準則第4 條第3 項之規定，將子○○、宇○○夾帶
    入建議名單內林志峰、劉育東說明理由欄內，在其所掌公文
    書內為不實之登載；被告丙○○亦配合圈選該2 人為評選委
    員。而94年3 月14日評選時，被告等明知祐明公司與幸福公
    司為同一廠商，不得投標，詎未取消其投標資格，果由被告
    未○○、亥○○，以及未據起訴之評選委員宇○○、業據處
    分不起訴確定之評選委員郭長江為有利祐明公司之評選，而
    為決標廠商，因認被告丙○○、壬○○、未○○、庚○○、
    亥○○、辰○○均涉犯圖利罪嫌；被告辰○○另涉犯刑法第
    213 條之公務員登載不實罪嫌。
四、訊據被告丙○○、壬○○、未○○、庚○○、亥○○、辰○○均堅決否認有何圖利祐明公司之犯行，被告辰○○亦堅決
    否認有何公務員登載不實之犯行，分別辯述如下：
  (一)被告丙○○暨其選任辯護人為其辯稱：
  1.公訴人指被告丙○○與其餘之共同被告壬○○、未○○、庚○○、亥○○、辰○○內定幸福公司為得標廠商，嗣因故宮
    內部流傳「海外貪官分贓記」匿名檢舉電子郵件，始要求酉
    ○○改以祐明公司投標云云，均未據舉證被告丙○○有何圖
    利犯意，或主觀上知悉展櫃採購案有何不法情事。
  2.被告丙○○與其他故宮承辦人於展櫃標案前，從未與酉○○
    接觸並討論展示櫃規格。
  3.又共同被告庚○○93年9 月間於日本進修期間，曾與酉○○
    、巳○○至日本ITOKI 公司拜會，然當時幸福公司內部或該
    公司實際負責人酉○○從未向故宮人員表示欲參與展示櫃工
    程標案之意，庚○○返台後亦未曾向被告丙○○或故宮長官
    報告參訪內容，則縱宙○○建築師事務所、酉○○確有違反
    政府採購法第89條與同法施行細則第25條之1 規定之情事，
    被告丙○○既無從得悉酉○○與被告巳○○之關係，亦無可
    能「明知」同案被告巳○○、幸福公司、酉○○或日本ITOK
    I 公司上開違法情事。
  4.被告丙○○僅圈選展示櫃工程標案之評選委員，並指定時任
    故宮副院長之被告壬○○為召集人，統籌處理該標案之採購
    程序，並未參與或介入該標案之採購程序，客觀上並無圖利
    幸福或祐明公司之行為。
  5.又展示櫃工程於94年3 月14日決標予祐明公司後，因未得標
    廠商即遠東鋼鐵股份有限公司嗣又以祐明公投標文件、服務
    建議書有違反政府採購法第50條第1 項第1 、3 、4 款之情
    事向故宮提出異議，故宮亦依同法第2 項撤銷祐明公司之得
    標資格，為此，祐明公司另向行政院公共工程委員會提出申
    訴，始經工程會於94年6 月3 日認定祐明公司並無違反政府
    採購法第50條第1 項第1 、3 、4 款之情事，維持祐明公司
    之得標資格，亦足證被告丙○○及共同被告壬○○、未○○
    、庚○○、亥○○、辰○○並無圖利之犯意聯絡。
  (二)被告壬○○暨其選任辯護人為其辯稱：
  1.被告壬○○與酉○○僅有公務接觸，並無個人私誼；展示櫃
    招標之前，酉○○亦未與故宮人員討論展示櫃之規格，公訴
    人指被告壬○○參與內定幸福公司為展示櫃之施工廠商，並
    無依據。
  2.被告庚○○並非以故宮代表身分前往日本ITOKI 公司參訪，
    嗣後係遲至94年4 月4 日展示櫃工程決標予祐明公司後，共
    同被告庚○○接受政風室訪談，被告壬○○始知悉共同被告
    庚○○在日前往ITOKI 公司參訪之事。至幸福公司為爭取
    ITOKI 公司合作意願，而有不實誇大與故宮關係之情形，亦
    與被告壬○○無涉。
  3.被告壬○○並未收到「海外貪官分贓記」之電子郵件，至於
    酉○○以何公司名義投標，暨廠商資格有無放寬等情，均係
    承辦單位負責，與被告壬○○無涉。
  4.被告壬○○於94年3 月1 日及同年月14日兩次評選，均評選
    「遠東公司」為最優廠商，並無內定幸福公司或祐明公司之
    情形，評選結果係依各評選委員各自評選，並無內定祐明公
    司得標情事。
  5.又被告壬○○僅依被告辰○○之請求，被動推薦「宇○○」
    、「子○○」等博物館界優秀知名之人士作為建議人選，至
    於辰○○如何於評選名單中記載建議理由，與被告壬○○無
    涉，且上簽時，該理由業已彌封，被告壬○○根本無從得知
    內容，公訴人卻指被告壬○○參與內定特定廠商得標，殊屬
    無據。
  (三)被告未○○暨其選任辯護人為其辯稱：
  1.被告未○○僅曾對巳○○表示可透過共同被告庚○○之職務
    代理人查詢庚○○在日電話，即由共同被告庚○○職務代理
    人戌○○提供共同被告庚○○在日電話予巳○○；被告未○○更未致電共同被告庚○○要求其與巳○○在日本會面，且
    對於其等共同參訪日本ITOKI 公司毫無所悉，遑論協助促成
    此事。
  2.展櫃採購案之評選會議，被告未○○固係擔任評選委員，惟
    評選委員僅負責於評選會議時，針對投標廠商各項條件評比
    出最優廠商，並不負責廠商資格標之審查。展櫃採購案之競
    標廠商，均係先由故宮總務室審查資格通過後，始得以進入
    評選，被告未○○完全未曾參與或干涉該項審查工作。況被
    告未○○僅知巳○○可能去日本參觀展示櫃，事前事後均不
    知悉巳○○、庚○○、酉○○共同參訪ITOKI 公司。被告未
    ○○既不知共同被告庚○○與酉○○、巳○○共同參訪日本
    ITOKI 公司乙事，未於評選時提出質疑，亦屬正當。
  3.又被告未○○係根據專業，評選祐明公司優勝，並無與其餘
    共同被告共謀圖利祐明公司之情事等語（本院卷五，第6 頁
    ）。
  4.況起訴書認被告未○○與共同被告壬○○有所勾結，衡情共
    同被告壬○○應予祐明公司較高分數，以使祐明公司得標，
    惟共同被告壬○○均給予遠東公司較高分數，與被告未○○
    之評分結果並不相同，顯見評選委員均根據自身專業而評分
    最優廠商。又第一次評選之委員顏建富所為評選均對遠東公
    司有利，委員林志峰之評選則對祐明公司有利，倘被告未○○、丙○○、壬○○等人涉有共謀圖利祐明公司，何以於第
    二次圈選評選委員時，未再圈選林志峰為委員，仍保留顏建
    富為委員？足證被告未○○、丙○○、壬○○等人未共謀圖
    利祐明公司。另自其他評選委員所證評分過程，亦堪認委員
    均依專業獨立評分，並無不法圖利犯意。
  (四)被告庚○○暨其選任辯護人為其辯稱：
  1.被告庚○○自93年7 月起在日本從事歷史研究工作，期間均
    未就原職務事項與故宮人員聯絡接觸；又共同被告丙○○、
    壬○○、未○○、辰○○對庚○○至日本ITOKI 公司參訪乙
    事，事前並不知情；縱戌○○曾告知巳○○其在日電話，亦
    不知巳○○之意圖。
  2.依卷附中華電信國際電話通話明細及戌○○長途電話申請單
    所示，故宮總機於93年9 月間撥往被告庚○○在日持用行動
    電話00000000000 之資料僅有93年9 月10日一筆，與證人酉
    ○○、申○○證稱於93年9 月8 日尚不知一同前往日本ITOK
    I 公司人員姓名、資料，及同年月10日取得庚○○電話號碼
    並與其聯絡等情相符，足見被告庚○○獲邀係一次性、臨時
    性事件。
  3.被告巳○○與庚○○聯絡時，亦未提及隨行者身分，被告庚○○行前既不知有酉○○同行，自無可能取得故宮授權代表
    故宮出席會議。而庚○○亦僅告知故宮對展櫃基本需求，並
    未給予展示櫃具體細節、規範或給予決定性之意見。
  4.被告庚○○對於展櫃案並無決策權限，幸福公司與日本ITOK
    I 公司信件往來中所提及之「故宮高層」，應係酉○○為誇
    耀與故宮關係而虛構之詞。
  5.公訴人指被告庚○○在日時未為迴避，惟酉○○、巳○○皆
    未告知庚○○有關幸福公司或祐明公司欲投標展櫃之事，展
    櫃亦僅在設計階段，庚○○亦不知悉幸福公司與日本ITOKI
    公司簽訂合作意向書乙事，自無從期待被告庚○○迴避。況
    且，被告庚○○參訪時並未洩漏應秘密事項，巳○○為故宮
    委任之設計人員，巳○○又告知庚○○稱至日本ITOKI 公司
    參訪是為展櫃設計，是被告庚○○主觀上係認為ITOKI 公司
    及酉○○等人均是為了協助巳○○設計展櫃之人，是其在參
    觀過程中提出科技室相關注意事項，亦屬情理之常。
  (五)被告亥○○暨其選任辯護人為其辯稱（本院卷13-4，第310
    頁至第316 頁）：
  1.公訴人認共同被告庚○○於93年9 月11日在日本ITOKI 公司
    參訪時，即與伊及其他共同被告形成圖利之犯意聯絡。惟伊
    於94年3 月1 日、94年3 月14日評選時始認識酉○○，伊且
    非故宮典藏櫃評選委員，如何與共同被告形成圖利酉○○所
    屬幸福公司或祐明公司之犯意聯絡？
  2.投標廠商資格為採購單位審標之職權，而非評選委員之職權
    。且就祐明公司資格問題，雖曾由遠東公司提出申訴，故宮
    亦撤銷祐明公司得標資格，然該案業經工程會撤銷故宮之決
    定，恢復祐明公司得標資格，顯見祐明公司資格並無不合；
  3.評選委員給分高低，有高度自由，公訴人對此並無攻訐或評
    價之餘地。
  4.展示櫃工程標案採未定底價之最有利標，則經評選後，因評
    選分數較高而得標之廠商如其報價在公告之預算金額內，即
    以廠商投標時之報價為決標價。本案祐明公司之標價為新臺
    幣8998萬元，在預算金額9000萬元內，故當祐明公司於評選
    中勝出後，即以其所報金額決標。是檢察官於起訴書指稱得
    標價與底價完全相同，疑有弊端之指摘，全係誤解等語。
  (六)被告辰○○暨其選任辯護人為其辯稱（本院卷13-4，第54頁
    至第59頁；第332 頁）
  1.被告辰○○於93年6 月21日調至故宮服務，94年5 月兼任採
    購科科長，95年3 月21日始過調兼任工程科科長。展櫃案之
    發包，係由宙○○建築師事務所與故宮使用單位器物處、書
    畫處及圖書文獻處等使用單位討論需求後，於第一次招標前
    即93年12月16日由故宮總務室、使用單位、專案管理顧問沈
    祖海聯合建築師事務所、宙○○建築師事務所與院外專家顏
    建富、康吉男等召開協調會議，針對設計單位宙○○建築師
    事務所提出之招標文件圖說、規範研議修訂後，再提出其設
    計圖說及招標規範。故宮為期周延，雖本案屬財物採購，仍
    依工程會所訂「公共工程招標文件公開閱覽制度實施要點」
    規定，於94年1 月17日至同年1 月21日期間將本案圖說、規
    範及相關招標文件辦理公開閱覽，經法訂五日期間，始由故
    宮總務室工程科簽呈辦理招標作業，奉核後才移由採購科於
    94 年1月28日至同年2 月17日辦理公告招標及嗣後之評選及
    決標作業。是被告辰○○當時為採購科代理科長，與採購科
    科員丑○○於本件採購案僅負責辦理招標作業（公告、評選
    、決標、簽約等），有關設計圖說、規範等內容，並非由代
    理採購科長之被告辰○○所負責，公訴人憑空臆測被告辰○○與在日本之庚○○具有圖利之犯意聯絡，實屬無據。
  2.有關展櫃案之招標文件，含投標廠商資格等係由設計監造單
    位宙○○建築師事務所訂定，且本案招標公告所訂廠商資格
    為：(1)甲級營造廠、(2)營利事業登記證（營業項目須含下列
    之一：「家具及裝設品製造業」、「家具批發業」、「零售
    業或得以製造」、「販售家具」）。而祐明公司當時投標所
    檢附之營利事業登記證，營業項目即含有「預鑄建材之買賣
    及建築物室內裝潢之設計」、「各種建築材料之設計及買賣
    」、「各種油漆塗料之買賣」、「前各項之國際貿易及代理
    國內外廠商產品之銷售」、「家具及裝設品製造業」、「噪
    音及震動防制工程業」、「照明設備安裝工程業」、「室內
    裝修業」、「室內裝潢業」。起訴書所載「廚具、衛浴設備
    安裝工程業」僅係祐明公司營業項目之一，該公司確符合招
    標文件規定資格，何有放寬廠商資格之有？況按此任何符合
    資格之公司均得參與投標，亦無違反政府採購法規定。
  3.被告辰○○係依職責辦理「正館展示櫃及展示櫃內燈光工程
    」採購案之招標事宜，並無圖利祐明公司之客觀行為。至被
    告辰○○代戊○○提出「正館展示櫃及展示櫃燈光工程安裝
    採購案」評選委員建議名單之原因，係因被告辰○○擔任採
    購科科長時，工程科之人員戊○○才剛到任，因不熟悉業務
    ，被告辰○○始被動應戊○○之請求，代為辦理，並非被告
    辰○○主動要求。而被告辰○○2 次擬定評選委員名單之過
    程，係因工程會專家網站中並未設有專門標示有關展櫃工程
    項目之專家學者，故被告辰○○及其他同事初步篩選五位專
    家，另就非工程會專家學者建議名單則由被告辰○○如實標
    示於建議名單附註後。子○○、宇○○兩位評選委員部分，
    係因第一次招標評選廢標後，被告辰○○為增加第二次招標
    評選之評選委員人選，供共同被告丙○○圈選，又無相關資
    訊，遂向時任故宮副院長之共同被告壬○○詢問建議人選，
    始獲薦子○○、宇○○。被告辰○○查證後，認該二位人選
    均為優秀建築師，雖未依「採購評選委員會組織準則」第4
    條第3 項就非屬建議名單之子○○、宇○○兩位評選委員部
    分敘明理由，惟遴選非工程會名單人選，併簽由首長圈選核
    定，亦未直接違反政府採購法之規定。
  4.況自被告壬○○給予遠東公司有利評分、未逕排除不利祐明
    公司之評選委員，亦未特為納入有利祐明公司評選委員之事
    實以觀，被告辰○○提出子○○、宇○○兩位評選委員，顯
    非基於圖利祐明公司而為。再者，評選委員如何評選，並非
    被告辰○○可得而知，公訴人亦未提出被告辰○○與其他評
    選委員有何圖利祐明公司之犯意聯絡之證據，尚難單憑被告
    辰○○提供上開評選委員之建議名單，即認其有圖利犯嫌。
  5.公訴人另認被告辰○○就故宮「正館展示櫃及展櫃內燈光工
    程」採購案評選委員建議名單中「建議之院外委員如非工程
    會專家學者建議名單者請敘明理由如後」欄位記載，涉犯刑
    法第213 條公務員登載不實罪嫌，惟據共同被告丙○○所陳
    ，伊早已知悉子○○、宇○○均為獲獎知名建築師，故未再
    審視理由，即圈選該2 人為評選委員，堪認被告辰○○所為
    不足以生損害於公眾或他人。又被告辰○○填載上開理由時
    ，係因文字欄位空間不足，始以簡略方式記載「以及協助『
    改箱為櫃』、『大演講廳』等採購案之顏建富、劉育東、子
    ○○及宇○○等顧問」，避免增載理由文字後，頁數跳頁。
    況子○○、宇○○早有盛名，該2 人得敘明供列入考量之理
    由甚多；並且，被告辰○○兩次製作建議名單，非工程會建
    議名單內，均有曾協助「改箱為櫃」之顏建富，以及協助「
    大演講廳」之劉育東，第二次建議名單在相同理由下增列子
    ○○、宇○○，兩相對照之下，甚為顯然，均足認被告辰○○實無刻意登載不實之不法意圖等語。
五、經查，故宮「正館展示櫃及展示櫃燈光工程」採購案係採最
    有利標方式辦理招標，由故宮總務室於93年11月15日簽呈成
    立8 人評選委員會，被告辰○○並擬製國立故宮博物院「正
    館展示櫃及展櫃內燈光安裝」採購案評選委員建議名單，呈
    請被告丙○○圈選4 位院外委員，候補人選2 位、4 位院內
    委員，並由院長指派院內一位一級主管擔任召集人，並分列
    「院外評選委員建議名單」及「院內評選委員建議名單」。
    院外評選委員建議名單列舉：吳世欽、林洲民（ˇ）、林慶
    元、張基義（候）、蕭弘清、劉育東（ˇ）、郭長江（ˇ）
    、林志峰（候）、顏建富（ˇ）等人；院內遴選委員名單則
    列舉：壬○○（ˇ）、林曼麗、未○○（ˇ）、甲○○（ˇ
    ）、馮明珠、李莎莉、陳媛、胡賽蘭、亥○○（ˇ）等人，
    被告辰○○復依《準則》規定，在院外評選委員建議名單下
    方「院外委員如非工程會專家學者建議名單請敘明理由於后
    欄註記稱：「本院展櫃工程屬於特殊且具專業性質，工程會
    網站專家學者名單遴選具建築、室內設計專長者外，另洽請
    國立歷史博物館黃副館長推薦郭長江、林志峰2 位委員具展
    櫃設計及佈展多年實務經驗之同仁，以及協助本院器物處『
    改箱為櫃』遴選案之顏建富顧問及『大演講廳』採購案之劉
    育東委員等協助本案之評選，以為周延」等語，彌封後呈請
    丙○○圈選出如上述註記「ˇ」者為評選委員。嗣故宮總務
    室即將「正館展示櫃及展示櫃燈光工程」採購案之圖說、規
    範及相關招標文件於94年1 月17日至同年1 月21日期間辦理
    公開閱覽，經法定五日期間，始由故宮總務室工程科簽呈辦
    理招標作業，移由採購科於94年1 月28日至同年2 月17日辦
    理公告招標及嗣後之評選及決標作業。截至投標期限止，計
    有三家廠商投標，94年2 月21日開標審查結果，其中「臺灣
    博特公司」資格文件不符視為無效標，餘二家廠商符投標文
    件規定。94年3 月1 日評選時，出席委員計7 人（院內3人
    ，除召集人壬○○外，未○○、甲○○、亥○○；院外3 人
    即林志峰、顏建富、林洲民），評選結果，二家投標廠商平
    均分數均未達合格分數75分，因無得為決標對象，宣佈廢標
    ，再按招標期限標準第8 條「等標期截止後廢標，其後3 個
    月內重新招標，招標文件未經重大改變者，公告金額以上之
    採購等標期不得少於7 天」規定，重行公告招標，並重新遴
    選評選委員。被告辰○○復重擬「正館展示櫃及展櫃內燈光
    安裝」採購案評選委員建議名單，呈請被告丙○○圈選，略
    以：請圈選4 位院外委員及候補人選2 位，4 位院內委員，
    共8 位，並請指派院內委員其中一位1 級主管擔任召集人，
    並分列「院外評選委員建議名單」及「院內評選委員建議名
    單」。院外評選委員建議名單列舉；吳世欽、林洲民、林慶
    元、張基義、蕭弘清、劉育東、郭長江（ˇ）、林志峰、顏
    建富（ˇ）、宇○○（ˇ）、子○○（ˇ），並在下方「院
    外委員如非工程會專家學者建議名單請敘明理由於后」欄登
    載：「本院展櫃工程屬於特殊且具專業性質，工程會網站專
    家學者名單遴選具建築、室內設計專長者外，另洽請國立歷
    史博物館郭長江、林志峰具展櫃設計及佈展多年實務經驗之
    同仁，以及協助「改箱為櫃」、「大演講廳」等採購案之顏
    建富、劉育東、子○○及宇○○等顧問或委員等協助本案之
    評選，以為周延」等語。另再於「院內遴選委員名單列舉：
    壬○○（ˇ）、林曼麗、未○○（ˇ）、甲○○（ˇ）、馮
    明珠、李莎莉、陳媛、胡賽蘭、亥○○（ˇ）等人，彌封後
    逕呈被告丙○○圈選如上述註記「ˇ」者為評選委員。故宮
    總務室採購科續於94年3 月3 日辦理「國立故宮博物院正館
    展示櫃及展櫃內燈光安裝」採購案中文公開招標公告資料第
    2 次公告，略以：採購金額：90,000,000元，94年3 月11日
    開標，未訂底價採最有利得標【營利事業登記證（須包含下
    列之一「傢具及裝設品製造業」、「傢具批發業」、「零售
    業或得以製造」、「販售傢具」）】。迄94年3 月14日評選
    時，由召集人壬○○、委員郭長江、顏建富、宇○○、未○○、甲○○、亥○○進行評選後，評選祐明公司為得標廠商
    ，決標金額為89,980,000元。故宮總務室旋於94年3 月18日
    檢陳「本院正館展示櫃及展櫃內燈光安裝採購案」，評選開
    標紀錄及合約用印事宜，說明略以：「總務室辦理『本院正
    館展示櫃及展櫃內燈光安裝採購案』第2 次公開招標，計有
    2 家廠商投標，於94年3 月11日開標審查結果，2 家均符合
    投標文件規定；2.本次會議應出席委員8 人，院外3 人，院
    內4 人，符合採購法出席委員規定，94年3 月14日評選結果
    祐明第一，本案預算金額9 千萬元整，因得標廠商投標金額
    為8998萬元，以此價格作為決標價」等語。惟未得標之遠東
    公司即以94年3 月18日（94）遠字第63號函針對故宮「正館
    展示櫃及展櫃內燈光安裝採購案」決標公告提出異議（異議
    理由略以：(1)祐明公司團隊組織中有關世倉公司非屬安裝及
    裝設品製造業，企畫書內竟強調為壁面展示櫃製造廠商有誇
    大不實誤導評選委員之嫌；(2)就價格合理性部分，據悉爾後
    獨立櫃有追加可能，請查明祐明公司是否有故意提高價格致
    使委員評分不公；(3)祐明與幸福公司乃同一家公司，早先幸
    福公司有參與該案之設計規劃是否應需迴避？另評選委員中
    是否於該案建案前由廠商陪同或引介前往日本考察未迴避而
    參與評選？(4)遠東公司經第一次評選後就評選委員大部分意
    見修正服務建議書，所提交服務建議書應較祐明完整等語）
    。故宮政風室據以約談遠東公司業務協理林作遠、被告庚○○、辛○○等人後，認查無實據涉及違反利益衝突迴避。惟
    故宮仍另以94年4 月11日台博總字第0940002060號函，認祐
    明公司有採購法第50條第1 項第1 款、第3 款及第4 款情形
    ，予以撤銷決標，復於94年4 月12日公告該案因決標後有爭
    議，以廢標處理。祐明公司向行政院公共工程委員會申訴後
    ，工程會94年6 月3 日（訴0000000 號）採購申訴審議判斷
    書撤銷原異議處理結果，改維持原決標予祐明公司之結果。
    故宮於收悉工程會94年6 月6 日工程訴字第09400197970 號
    函檢送之「國立故宮博物院正館展示櫃及展櫃內燈光安裝案
    」採購申訴審議判斷書（訴0000000） 正本後，故宮總務室
    始於94年6 月13日據以簽請祐明公司與故宮辦理簽約事宜，
    並於94年6 月21日簽訂「正館展示櫃及展櫃內燈光安裝採購
    案」合約書，合約金額8,998 萬元。上情均據被告丙○○、
    壬○○、未○○、庚○○、亥○○、辰○○坦承在卷，並有
    故宮總務室93年11月15日簽呈、故宮「正館展示櫃及展櫃內
    燈光工程」採購案評選委員建議名單（參見第7746號卷卷一
    ，第393 頁）、故宮正館展示櫃及展櫃內燈光製作採購案（
    案號：NPM94012號）針對該案之圖說、規範及相關招標文件
    之第1 次公告（參見本院卷五第415 頁）、國立故宮博物院
    「正館展示櫃及展櫃內燈光安裝採購案」94年1 月28日公開
    招標公告（第7404號卷卷一，第14頁至第15頁）、故宮94年
    2 月4 日中文公開招標公告資料第1 次公告（第7746號卷卷
    五，頁125-126） 、94年3 月1 日「國立故宮博物院正館展
    示櫃及展櫃內燈光安裝採購案」評選會議簽到單（第7746號
    卷卷一，第418 頁）、故宮總務處94年3 月1 日檢陳「故宮
    正館展示櫃展櫃內燈光安裝採購案」評選開標紀錄及重行上
    網公告事宜簽呈（第7746號卷卷一，第392 頁）、國立故宮
    博物院「正館展示櫃及展櫃內燈光安裝」採購案評選委員建
    議名單（第7746號卷卷一，第408 頁）、94年3 月3 日「國
    立故宮博物院正館展示櫃及展櫃內燈光安裝」採購案中文公
    開招標公告資料第2 次公告資料（參見本院卷卷四，第452
    頁至第453 頁）、故宮94年3 月14日「國立故宮博物院正館
    展示櫃及展櫃內燈光安裝採購案」評選會議簽到單（參見第
    7746號卷卷一，第394 頁）、94年3 月14日「正館展示櫃及
    展櫃內燈光安裝採購案」決標公告（參見第7746號卷卷一，
    第70頁）、故宮總務室94年3 月18日簽呈（參見本院卷卷五
    ，第420 頁）、遠東公司94年3 月18日（94）遠字第63號函
    （參見第7746號卷卷一，第156 頁至第157 頁）、故宮政風
    室94年4 月8 日簽呈（參見第7746號卷卷一，第152-153 頁
    ）、故宮94年4 月11日台博總字第0940002060號函（參見第
    7746號卷卷一，第154 頁至第155 頁）、故宮94年4 月12日
    「國立故宮博物院正館展示櫃及展櫃內燈光安裝採購案」無
    法決標公告（參見第7746號卷卷五，第332 頁）、行政院工
    程會94年6 月3 日（訴0000000 號）採購申訴審議判斷書（
    參見第7746號卷卷五，第333 頁至第343 頁，該案卷另據本
    院向工程會函調，核閱無訛）、工程會94年6 月6 日工程訴
    字第09400197970 號函（臺灣士林地方法院檢察署96年度他
    字第2467號卷，第113 頁至114 頁）、故宮總務室94年6 月
    13日簽呈（第7746號卷卷五第344 頁；【96保管762-8L，第
    37頁】）在卷可稽，應堪認定。
六、惟公訴人所論：(1)被告等因典藏櫃採購案，與酉○○熟識，
    而早已內定幸福公司承作「正館展示櫃及展櫃內燈光安裝」
    採購案，以及(2)刻意放寬投標資格，以使酉○○得以規避質
    疑，不以幸福公司名義，而改以祐明公司名義投標；(3)被告
    辰○○被動依被告壬○○之建議，進而違背《採購評選委員
    會組織準則》第4 條第3 項之規定，由被告丙○○圈選無相
    關專業之宇○○，以及本來即不能出席之子○○為評選委員
    ，進而導致祐明公司經評選為優勝廠商，(4)被告未○○、亥
    ○○均明知祐明公司酉○○與庚○○、巳○○在日共同參訪
    ITOKI 公司，涉嫌違反政府採購法第89條、同法施行細則第
    25條之1 ，卻未取消祐明公司資格等，因而使酉○○所屬祐
    明公司獲得故宮「正館展示櫃及展櫃內燈光安裝」採購案
    8,998 萬元契約利益，均屬不能證明，茲分敘如下：
  (一)公訴人指被告壬○○、未○○、亥○○、庚○○等因典藏櫃
    採購案，與酉○○熟識，而起意內定幸福公司承作「正館展
    示櫃及展櫃內燈光安裝」採購案云云：查酉○○所屬之幸福
    公司曾承作故宮典藏櫃工程，該採購案亦係以最有利標方式
    ，組成評選委員會評選幸福公司序位第一，為該案得標廠商
    等情，固有卷附故宮93年11月9 日「器物處庫房文物典藏櫃
    製作採購案」決標公告（參見第7746號卷卷一，第97頁）、
    故宮總務處93年10月29日簽呈檢陳「器物處庫房文物典藏櫃
    製作採購案」評選開標紀錄說明（參見第7404號卷卷二，第
    145 頁）、開標紀錄（參見第7404號卷卷二，第146 頁）可
    稽。細繹該採購案之評選委員、召集人，亦具本案被告身分
    者，固亦有於該案任召集人之被告壬○○，以及於該案任評
    選委員、出席93年11月15日參與器物處庫房「改箱為櫃」裝
    修案典藏櫃設計及相關事宜討論會，並參與會驗之被告未○○（分別參見故宮器物處93年8 月16日簽呈，附於第10號偵
    卷，第88頁至第93頁；故宮93年11月15日器物處庫房「改箱
    為櫃」裝修案，典藏櫃設計及相關事宜討論會會議紀錄，附
    於第7746號卷卷一，第98頁；驗收紀錄，附於第7404號卷卷
    二，第256 頁），被告庚○○、亥○○均不在其列。公訴人
    指庚○○、亥○○因該案與酉○○接觸熟識，被告亥○○且
    為該案評選委員（參見起訴書第19頁），已與事實未符。至
    被告壬○○時任故宮副院長，被告未○○則為器物處處長，
    典藏櫃製作採購案既係器物處庫房文物所用，依卷存證據，
    亦僅得見被告壬○○、未○○本於公務參與上開採購案之評
    選、會驗事宜，別無證據可認與幸福公司實際負責人酉○○
    有何不當往來接觸，就渠等二人，亦難據卷內證據推認公訴
    人所指「與酉○○熟識」之事實，無從充為被告壬○○、未
    ○○形成圖利祐明公司犯意聯絡之動機。況「典藏櫃採購案
    」公開招標時間係93年10月間，已在被告庚○○與酉○○同
    往日本ITOKI 公司參訪之後，公訴人所指被告等因典藏櫃採
    購案而與酉○○熟識，進而在庚○○參訪日本ITOKI 公司前
    後，形成圖利犯意聯絡之動機，擬內定酉○○所屬幸福公司
    為「正館展示櫃及展櫃內燈光安裝」採購案之得標廠商，時
    序已有未符。又公訴人復舉故宮91年6 月20日決標公告、91
    年8 月9 日決標公告、91年9 月30日決標公告為據，各該決
    標公告雖確係幸福公司得標之故宮採購案，惟分別係有關「
    故宮正館西側臨時門廳工程」（91年6 月20日決標公告）、
    「故宮正館西側臨時門廳工程變更設計追加外側圍籬工程」
    （91年8 月9 日決標公告）、「故宮正館西側臨時門廳工程
    第二次變更設計工程」（91年9 月30日決標公告），此等採
    購案如何與器物處、科技室執掌業務相關，被告未○○、被
    告庚○○又如何與酉○○結識，均未據公訴人舉證。而被告
    亥○○於90年5 月間至故宮博物院總務室擔任財產科科長，
    93 年5、6 月間起代理總務室主任兼財產科科長，於91年間
    所任財產科科長職務固係有關財產、票務、勞健保、電機房
    、車輛及宿舍等業務，亦不能執此逕認被告亥○○與酉○○
    得因此熟識，進而佐證公訴人所指上情。
  (二)公訴人復以被告未○○、亥○○均明知酉○○與庚○○、巳
    ○○在日共同參訪ITOKI 公司，涉嫌違反政府採購法第89條
    、同法施行細則第25條之1 ，卻未取消祐明公司資格等，因
    而使酉○○所屬祐明公司獲得故宮「正館展示櫃及展櫃內燈
    光安裝」採購案8,998 萬元契約利益云云。經查，據扣案之
    幸福公司與日本ITOKI 公司往來郵件、裕東公司93年7 月31
    日製作之報價單，佐以證人酉○○所證：被告巳○○受故宮
    委任辦理展櫃設計期間，即多次與幸福公司研商展櫃設計細
    節並赴日本ITOKI 公司研討。其於93年6 月間找宙○○建築
    師事務所了解故宮展櫃工程圖面並向宙○○建築師事務所表
    示可與ITOKI 合作解決展櫃氣密問題等語，以及證人即裕東
    鋼鐵實業股份有限公司（下稱裕東公司）負責人己○所證：
    裕東公司93年7 月31日製作之故宮正館展示櫃採購報價係由
    酉○○提供展示櫃設計圖等語，均堪認受故宮委任辦理「正
    館展示櫃及展櫃內燈光安裝採購案」設計之宙○○建築師事
    務所就相關設計草圖、預算、規範等重要招標文件內容之資
    訊，實質上相當部分係由幸福公司、與幸福公司簽有合作意
    向書之日本ITOKI 公司提供助力，亦即酉○○所屬幸福公司
    、日本ITOKI 公司實質參與故宮「正館展示櫃及展櫃內燈光
    安裝採購案」之設計服務，酉○○、日本ITOKI 公司確不無
    該當故宮依政府採購法施行細則第38條第1 項訂定之投標須
    知第52條第1 項第1 款、第2 款之事由，即「(一)提供規劃、
    設計服務之廠商，於依該規劃、設計結果辦理之採購；(二)代
    擬招標文件之廠商，於依該招標文件辦理之採購」。準此，
    酉○○及日本ITOKI 公司究否得以參加投標、作為決標對象
    或分包廠商或協助投標廠商，確堪置疑。惟被告巳○○、酉
    ○○上開所為，是否為任職故宮之被告丙○○、壬○○、未
    ○○、庚○○、亥○○、辰○○主觀上所悉，至有疑義。公
    訴人係執被告丙○○、壬○○、未○○、庚○○、亥○○、
    辰○○原即有圖利之犯意聯絡，並認庚○○於93年9 月11日
    以故宮代表身分，在日本與被告巳○○、酉○○一同參訪日
    本ITOKI 公司，復臆測被告壬○○、未○○、庚○○原與酉
    ○○熟識，並執證人戌○○於調查局所證，認未○○協助巳
    ○○與在日本之庚○○取得聯繫，認定被告丙○○、壬○○
    、未○○、庚○○、亥○○、辰○○主觀上知悉上開(二)所述
    各情。惟查：
  1.公訴人有關被告丙○○、壬○○、未○○、庚○○、亥○○
    、辰○○等人，因其中被告壬○○、未○○、庚○○於93年
    間因典藏櫃採購案而與酉○○熟識，繼而生圖利犯意聯絡云
    云，並無憑據，業如前述。
  2.被告庚○○於93年9 月11日固與宙○○建築師事務所之巳○○、幸福公司實際負責人酉○○、幸福公司翻譯申○○同至
    日本ITOKI 公司參訪，依扣案幸福公司與日本ITOKI 公司電
    郵復且在行前提及在日之被告庚○○為「故宮代表」（參見
    本院卷13-1，第19頁）、「可以說服故宮首長採用我們系統
    的關鍵人物」（"we thought that she is the key person
    that can persuade her boss to use our systems " ，參
    見本院卷13-1，第29頁），惟參酌被告巳○○、證人酉○○
    所證，尚不能排除此係幸福公司為爭取日本ITOKI 簽訂合作
    意向書，而藉以誇大該公司與故宮人員關係之片面之詞之可
    能性。此觀證人即時任幸福公司翻譯人員之申○○即於本院
    97 年7月10日審理時結證稱：當年想要爭取故宮案件，知道
    故宮有一人在日本進修，所以把他當對象，但當時他是誰、
    在日本進修什麼都不知道（參見本院院卷13-1，第18、21頁
    ）；發電子郵件時，並不確認故宮是否會有人前往，所以用
    the client這個字眼等語（本院卷13-1，第21頁）。證人酉
    ○○則於本院97年7 月10日審理時結證稱：去日本ITOKI 之
    前，並未與故宮的人連絡（參見本院卷13-1，第123 頁），
    巳○○知道庚○○在那邊做研究，所以我才知道，之前不認
    識庚○○（參見本院卷13-1，第145 頁），去日本當時知道
    故宮有人在那邊做研究，但不知道是誰（參見本院院卷13-1
    ，第183 頁）；申○○用key man 這個字眼，是業務上的用
    語，因為這案子在當時不是很固定，所以他用這個用語，希
    望可以讓日本ITOKI 公司合作，信任我們公司跟我們合作等
    語（參見本院卷13-1，第149 頁），亦可為佐證。
  3.再被告庚○○至日本ITOKI 公司參訪，同行者除巳○○外，
    尚有酉○○，惟被告庚○○於本院97年7 月7 日審理時結證
    稱：回國後前去ITOKI 之事，未向故宮長官報告（參見本院
    卷13，第327 頁），亦未向亥○○、辰○○、未○○敘及該
    次行程或該次行程尚有酉○○同行之事（本院卷13，第330
    頁、第332 頁、第334 頁）。而依卷存事證，被告庚○○上
    揭行程亦有幸福公司酉○○同行等情，亦係迄94年4 月4 日
    故宮政風室約談庚○○後，始據庚○○陳明：「（問：請問
    您在日本進修時，為什麼會去日本ITOKI 公司參觀？當時有
    哪些人一起同行？）93年8 月間，確實的時間我忘記了，有
    一天我接到本室戌○○科長的電話，說宙○○建築師事務所
    有人要與我聯絡，不久我就接到許建築師電話說人在日本，
    邀我一起前往一個日本公司就本院未來展櫃規格溝通一些意
    見，因此答應一起前往，直到會面時，我才發現除了許建築
    師外，還有幸福公司二位人員一同到ITOKI 公司參觀」、「
    （請問您去之前或之後有無向院裡長官或其他同仁談過此事
    ？）我當時僅想到如何能使本院展櫃能達到更好的使用標準
    與維修能力，並沒有其他念頭，因此，去之前與之後並未向
    院裡同仁說明。直到回院裡上班，有一天無意中和辛○○有
    聊到一點點，除此之外，並未向其他人說過。」等語（第77
    46號卷卷一，第104 頁）。在此時點以後，被告庚○○日本
    行之詳情，始為被告丙○○、壬○○、亥○○、未○○、辰
    ○○等人可得而知。在94年3 月14日評選前，是否其餘故宮
    人員已知悉此節，並查悉酉○○、日本ITOKI 公司實質協助
    巳○○形成故宮「正館展示櫃及展櫃內燈光安裝」採購案招
    標文件內容之事實，亦非無疑義。至有關檢察官所指「海外
    貪官分贓記」之電子郵件，則未據其提出為證，實際內容究
    竟如何，被告丙○○、壬○○、亥○○、辰○○、未○○等
    是否得藉以得悉被告庚○○該次形行程詳情，亦未獲證明，
    亦不足為不利被告等認定之依據。
  4.況卷附幸福公司與日本ITOKI 公司往來郵件、裕東公司93年
    7 月31日製作之報價單固可佐證酉○○早有備標動作，惟此
    節既係偵查檢察官發動搜索後，始公諸於世；況依搜索扣案
    所獲資料，亦未有得以證明被告丙○○、壬○○、未○○、
    庚○○、亥○○、辰○○早已知悉此事之待證事實之有關資
    料。至被告壬○○固曾於94年6 月22日調查局偵詢時供承：
    伊在故宮總務室93年11月15日上簽註「展櫃設計仍有待討論
    」之意見，係因展示櫃設計者原為巳○○建築師，但由於巳
    ○○並無這方面專業經驗，所以他所提供的設計圖說及招標
    文件，都是委託幸福公司總經理酉○○協助製作，在招標之
    前，故宮曾數次邀請負責建築師巳○○來說明展示櫃的設計
    是否符合故宮需求，使用單位器物處處長未○○、書畫處處
    長甲○○及科技室主任庚○○都有在場，酉○○也有列席。
    故宮對於巳○○提出的設計文件不是很滿意，所以伊才加註
    展示櫃設計有待討論之處的意見，供丙○○及相關單位參考
    ；丙○○亦知情云云（94年6 月22日調查筆錄，第7746號卷
    卷二，第405 頁；總務室簽呈參見同卷第422 頁至第424 頁
    ）。惟此一待證事實，除被告壬○○上開調查筆錄內提及外
    ，並無他次筆錄內容具體敘及。94年6 月27日偵訊時，被告
    壬○○固以證人身分具結作證，然檢察官僅就此一待證事實
    概括複訊稱：「（問：展櫃施工評選廠商的過程到底如何？
    ）93年6 月以後我才陸續去涉入工程案，這之前我知道要作
    展櫃規劃設計是宙○○負責，宙○○讓巳○○負責代表他，
    巳○○找幸福公司的酉○○，中間科技室的庚○○去日本是
    另一個案子過去…，剛好有人聯繫她也去看一下展櫃的事情
    ，庚○○回來後隔一陣子才跟我提到當時有去日本ITOKI 公
    司看櫃，後來林曼麗在開會時私下和我提過她有去九州的亞
    洲博物館，提到那個館的展示櫃是ITOKI 公司製作的，她也
    去過ITOKI 公司，因為我也想去看九州的亞洲博物館，所以
    她跟我提這件事。」云云（參見96年6 月27日偵訊筆錄，第
    7746號卷卷二，第467 頁至第468 頁），致被告壬○○亦未
    再次於具結效力擔保下，就此重要待證事實為詳盡之陳述。
    再對照參與簽擬、核可故宮總務室93年11月15日簽呈，或被
    告壬○○所稱與聞此事之被告或證人筆錄，亦均無相關陳述
    內容，而被告壬○○嗣於本院準備程序及審理時，亦明確陳
    稱該次調查筆錄當係為調查員提示資料誤導，加上甫遭羈押
    ，本於錯誤記憶所為陳述（本院97年11月25日審判筆錄，本
    院卷13-3，第902 頁至第903 頁），自應予究明被告壬○○
    先後所陳，何者與事實相符。對照卷內筆錄，可知93年12月
    16 日 確曾有展櫃採購案協調會會議紀錄（參見【762-10 F
    之2】 ，第398 頁至第401 頁），惟當時出席之院外人員為
    顏建富、康吉男、巳○○、陳進發等人，並無酉○○在場。
    又證人酉○○於本院97年7 月10日審理時，亦結證稱：展示
    櫃招標前，並未與故宮人員討論展示櫃規格（參見本院卷13
    -1，第200 頁）；證人即時任故宮書畫處處長甲○○亦於97
    年7 月14日審理時結證稱：有參與過一次展櫃工程之規格討
    論，出席人員有故宮之顧問，但酉○○並未出席等語（參見
    本院卷13 -1 ，第373 頁至第374 頁）；共同被告辰○○亦
    於本院97年7 月27日審理時結證稱：展櫃採購案招標前，酉
    ○○沒有參與展示櫃設計及規範討論等語（本院卷13-1，第
    714 頁）。準此，被告壬○○前於94年6 月22日調查局筆錄
    雖有招標「前」酉○○曾在故宮與故宮人員討論展櫃規格之
    陳述，然此節與全案之人證、物證均不相符，因認被告壬○○94年6 月22日調查筆錄並無特別可信之情形，並無證據能
    力。又被告壬○○上揭94年6 月27日偵訊筆錄雖亦有概括陳
    述，然細繹該次筆錄內容有關庚○○提及林曼麗亦有在日本
    會合，且同至日本ITOKI 公司參訪云云，與林曼麗確未同至
    日本ITOKI 公司參訪之事實不符，亦與證人林曼麗、庚○○
    、申○○所證該次巳○○、酉○○、庚○○至日本ITOKI 公
    司參訪時，林曼麗確未到場等語不合，其該次筆錄所陳內容
    之證明力即不能憑採。
  5.公訴人又以被告未○○引介被告巳○○與在日之被告庚○○
    取得聯繫，促成此事云云，惟縱被告未○○有直接或間接提
    供巳○○庚○○在日連絡方式，公訴人亦未證明被告未○○
    知悉酉○○亦將同行參訪ITOKI 公司，及酉○○實際協助巳
    ○○擬定招標文件內容之事實。而巳○○本係為故宮展示櫃
    及展櫃內燈光安裝採購案提供設計服務之人，本須與故宮人
    員交流意見，亦難認此舉有何不法。
  6.綜據上述，祐明公司雖與幸福公司實質負責人同為酉○○，
    然酉○○或幸福公司實質上協助被告巳○○形成招標文件內
    容之事實，於本案評選時，既非被告丙○○、壬○○、未○○、亥○○、辰○○等所悉，則其於評選時尚無從依投標須
    知第52條第1 項第1 款、第2 款之規定，即「廠商有下列情
    形之一者，不得參加投標、作為決標對象或分包廠商或協助
    投標廠商：(一)提供規劃、設計服務之廠商，於依該規劃、設
    計結果辦理之採購；(二)代擬招標文件之廠商，於依該招標文
    件辦理之採購」辦理，仍決標予祐明公司，不能認係刻意圖
    利。迄遠東公司以94年3 月18日（94）遠字第63號函針對故
    宮「正館展示櫃及展櫃內燈光安裝採購案」決標公告提出異
    議，其異議理由敘及此節，經故宮政風室據以約談遠東公司
    業務協理林作遠、被告庚○○、辛○○等人後，認查無實據
    涉及違反利益衝突迴避，惟亦另以94年4 月11日台博總字第
    09400020 60 號函，認祐明公司有採購法第50條第1 項第1
    款、第3 款及第4 款情形，撤銷決標，復於94年4 月12日公
    告該案因決標後有爭議，以廢標處理。嗣係祐明公司續向工
    程會申訴後，工程會於94年6 月3 日（訴0000000 號）採購
    申訴審議判斷書撤銷原異議處理結果，改維持原決標予祐明
    公司之結果。故宮於收悉工程會94年6 月6 日工程訴字第09
    400197970 號函檢送之「國立故宮博物院正館展示櫃及展櫃
    內燈光安裝案」採購申訴審議判斷書（訴0000000 號）正本
    後，故宮總務室始於94年6 月13日據以簽請祐明公司與故宮
    辦理簽約事宜，並於94年6 月21日簽訂「正館展示櫃及展櫃
    內燈光安裝採購案」，業如前述。則故宮於決標後，已依遠
    東公司異議而進行調查，其調查結果或因故宮政風室未有強
    制處分權，致受限制，並未查悉全情，然故宮仍已依當時調
    查所得結果為撤銷決標、廢標之處置，亦難認被告丙○○、
    壬○○、未○○、亥○○、辰○○、庚○○等有何圖利犯意
    。
  (三)公訴人再以被告辰○○被動依被告壬○○之建議，進而違背
    《採購評選委員會組織準則》第4 條第3 項之規定，由被告
    丙○○圈選無相關專業之宇○○，以及本來即不能出席之子
    ○○為評選委員，進而導致祐明公司經評選為優勝廠商云云
    。惟按「本委員會置委員五人至十七人，就具有與採購案相
    關專門知識之人員派兼或聘兼之，其中外聘專家、學者人數
    不得少於三分之一。」「前項人員為無給職；聘請國外專家
    或學者來臺參與評選者，得依規定支付相關費用。」「第一
    項外聘專家、學者，應自主管機關會同教育部、考選部及其
    他相關機關所建立之建議名單遴選後，簽報機關首長或其授
    權人員核定。未能自該名單覓得適當人選者，得敘明理由，
    另行遴選後簽報機關首長或其授權人員核定。」《採購評選
    委員會組織準則》第4 條定有明文。對照被告辰○○擬具之
    2 次評選委員建議名單，差異處僅在第二次建議名單就院外
    委員增列「子○○」、「宇○○」2 位，其餘建議名單內容
    則均相同。又第一次建議名單就外聘委員且非為工程會專家
    學者建議名單，依《採購評選委員會組織準則》第4 條第3
    項規定，在「建議之院外委員如非工程會專家學者建議名單
    者請敘明理由於后」欄內所為之說明為：「本院展櫃工程屬
    特殊且具專業性質，除由工程會網站專家學者名單遴選具建
    築、室內設計專長者外，另經洽國立歷史博物館黃副館長推
    薦該館郭長江、林志峰等二位具展櫃設計及佈展多年實務經
    驗之同仁，以及協助本院器物處『改箱為櫃』採購案之顏建
    富顧問及『大演講廳』採購案之劉育東委員等協助本案廠商
    之評選，以為周延。」等語，第二次建議名單在「建議之院
    外委員如非工程會專家學者建議名單者請敘明理由於后」欄
    內之說明內容則為：「本院展櫃工程屬特殊且具專業性質，
    除由工程會網站專家學者名單遴選具建築、室內設計專長者
    外，另洽請國立歷史博物館郭長江、林志峰二位具展櫃設計
    及佈展多年實務經驗之同仁，以及協助『改箱為櫃』、『大
    演講廳』等採購案之顏建富、劉育東、子○○及宇○○等顧
    問或委員協助本案廠商之評選，以為周延。」等語。上開所
    指「改箱為櫃」採購案之正式名稱為「器物處庫房文物典藏
    櫃統包採購案」；「大演講廳」採購案之正式名稱為「高畫
    質高音效多媒體展示室建置計畫採購案」，核閱上開採購案
    評選委員名單，子○○、宇○○均未在其列，亦有故宮器物
    處93年8 月16日有關器物處庫房文物典藏櫃統包採購案事宜
    簽呈（第7746號卷卷二，第88頁至第93頁）、國立故宮博物
    院93年5 月28日高畫質高音效多媒體展示室建置計畫─多媒
    體展示室設計與建置案建議評審委員名單（第7746號卷卷二
    ，第86頁）在卷可稽，公訴人指被告辰○○第二次評選名單
    針對「子○○」、「宇○○」二位非屬工程會建議名單之院
    外委員所附之理由與事實不符，等於未附理由，確有違反《
    採購評選委員會組織準則》第4 條第3 項規定固堪認定。惟
    此舉是否即得逕予推認係被告辰○○、壬○○、丙○○本於
    圖利祐明公司之犯意而為，至有疑義。子○○、宇○○雖均
    非專精於「展示櫃」之領域，惟「展示櫃」領域本無專家學
    者可供遴選，此有工程會97年6 月25日工程企字第09700246
    020 號函文在卷可憑（參見本院卷13第161 頁），原有賴近
    似領域之評選委員依多元觀點以為最適評選而論，並非無理
    由可供敘明。子○○係大元聯合建築師事務所負責人，主要
    作品包括90年8 月間承攬故宮蒙元文物特展裝修工程之設計
    監造、故宮南部院區新建工程競圖入圍前六名、故宮上林賦
    餐廳設計者、設計臺灣高速鐵路新竹站等；宇○○則曾設計
    鶯歌陶瓷博物館、臺南國立歷史博物館、宜蘭蘭陽博物館競
    圖第2 名等，實非無具體理由可供繕具，以符《採購評選委
    員會組織準則》第4 條第3 項之規定，堪認被告辰○○所辯
    ：伊係因便宜行事，致未於評選委員建議名單之理由欄翔實
    登載，當非無憑。況被告辰○○固未於第二次評選委員建議
    名單上翔實記載，然提出建議名單後，是否為被告丙○○圈
    選為評選委員，評選委員如何評選，亦非被告辰○○所知，
    或為如何圖利之犯意聯絡。又比對第一次評選委員以及第二
    次評選委員之組成人員，以及其評分立場（參見卷附國立故
    宮博物院正館展示櫃及展櫃內燈光安裝採購案各委員評分表
    及意見比較表，第7404號卷卷二，第131 頁至第133 頁），
    可見94年3 月1 日第一次評選時，評選遠東公司較優之委員
    顏建富（評予遠東公司總分74分，祐明公司總分71分），於
    第二次評選時仍列在建議名單之內，且亦經被告丙○○圈選
    為第二次評選之評選委員。至第一次評選時，評選祐明公司
    較優之委員林志峰（評予遠東公司總分62分，祐明公司總分
    66 分） ，雖亦仍列在評選委員建議名單內，卻已未據被告
    丙○○圈選為評選委員。而有關評選委員建議名單之擬具，
    僅受《採購評選委員會組織準則》之形式監督，實則完全操
    於被告辰○○、丙○○，被告壬○○顯然亦得推薦人選而具
    有相當之影響力。倘其等確基於圖利祐明公司之犯意聯絡，
    有意在評選委員建議名單之擬具以及圈選過程從中操縱，據
    以圖利祐明公司，何以仍使評選遠東公司較優之委員顏建富
    續任，反而汰除評選祐明公司較優之委員林志峰？甚且，倘
    子○○以及宇○○兩位委員係被告壬○○本於圖利祐明公司
    之私心而為推薦，何以其亦掌有評分權，卻反而兩次均評選
    遠東公司較優？足見公訴人所論不能成立。至子○○對於評
    選祐明公司或遠東公司較優，本無既定立場，已據證人子○○證述在卷（本院97年7 月11日審判筆錄，本院卷13-1，第
    310 頁）；而94年3 月14日前，故宮人員固已知評選委員已
    不克出席，雖未通知候補委員，惟係因認當時可以到場之評
    選委員人數已符法定要求，又據證人午○○證述在卷（參見
    本院97年7 月17日審判筆錄，本院卷13-1，第446 頁），公
    訴人亦未能證明被告辰○○係刻意藉子○○不能到場，復不
    予通知候補委員，而操縱評選結果之待證事實，或客觀上如
    何能藉此操縱影響評選結果之待證事實，亦不能據為不利被
    告等認定之依據。
  (四)公訴人復認被告辰○○於第二次評選委員建議名單，就外聘
    委員且非為工程會專家學者建議名單部分，依《採購評選委
    員會組織準則》第4 條第3 項規定所為之說明，既有不實，
    另涉犯刑法第213 條之公務員登載不實罪。惟按「刑法第
    213 條之罪，僅以明知為不實之事項而登載於職務上所掌之
    公文書，及足以生損害於公眾或他人為要件，初不因其登載
    時有無生損害於公眾或他人之犯意，及實際上已否生損害，
    而為區別。」最高法院31年上字第1826號判例著有明文；又
    按「刑法第213 條之公務員明知不實之事項登載於公文書罪
    ，旨在保護公文書之正確性，而維公文書之公信力。本罪係
    公務員明知不實，仍故以反於事實之事項，登載於其所掌之
    公文書，而有致公眾受損害之虞，為其構成要件；故此項反
    於事實所作成之文書，實際上有無生損害於公眾，或損害是
    否已彌補，或該公務員之長官，於核批該文書時，已否知其
    為不實，能否受其矇蔽，均不足以阻卻其犯罪之成立。」最
    高法院93年度台上字第1016號判決意旨亦可供參照，即均以
    登載之不實內容足以生損害公眾或他人為成罪之要件。被告
    辰○○就非工程會建議名單子○○、宇○○部分，未翔實登
    載理由，確已違反《採購評選委員會組織準則》第4 條第3
    項規定，雖如前述，惟仍應審究被告辰○○所為實際上是否
    足以生損害於公眾或他人。按「本委員會委員名單，於開始
    評選前應予保密。但經本委員會全體委員同意於招標文件中
    公告委員名單者，不在此限。」「本委員會委員名單，於評
    選出優勝廠商或最有利標後，應予解密；其經評選而無法評
    選出優勝廠商或最有利標致廢標者，亦同。」採購評選委員
    會組織準則第6 條第1 項、第2 項分別訂有明文。查被告辰
    ○○向被告壬○○徵詢增列評選委員建議名單，經被告壬○○推薦子○○、宇○○供其參酌後，被告辰○○即逕於建議
    名單增列子○○、宇○○為建議評選委員，彌封送交被告丙○○圈選，此一過程業據被告辰○○陳明在卷，核與被告亥
    ○○（參見第7404號卷卷二，第390 頁至第391 頁）、被告
    壬○○所述（參見本院97年11月25日審判筆錄，本院卷13-3
    第898 頁至第899 頁）流程，及證人戊○○所證評選委員建
    議名單之辦理慣例相符。足見被告辰○○擬具之評選委員建
    議名單僅供被告丙○○參閱，以利其圈選評選委員之用，別
    無其他公信之作用。是倘被告丙○○無受該不足之資訊誤導
    或蒙蔽之虞，自不該當刑法第213 條所謂「足以生損害於公
    眾或他人」之要件，此與前引最高法院93年度台上字第1016
    號判決意旨所據前提事實，即該公文書除供直屬長官閱覽外
    ，另有公信作用，迥不相同。細繹卷附故宮「改箱為櫃」即
    「器物處庫房文物典藏櫃統包採購案」及「大演講廳」即「
    高畫質高音效多媒體展示室建置計畫採購案」相關資料，上
    開2 案評選委員均由被告丙○○圈定，有故宮器物處93年8
    月16日有關器物處庫房文物典藏櫃統包採購案事宜簽呈1 紙
    （由丙○○圈在建議名單上圈定院內委員壬○○、未○○、
    楊美莉、戌○○，以及院外委員陳光祖、潘永寧、黃坤祥等
    人，並指定「林副院長」即被告壬○○任召集人，參見第
    7746號卷卷二，第88頁至第93頁）、「國立故宮博物院高畫
    質高音效多媒體展示室建置計畫」多媒體展示室設計與建置
    案建議評審委員名單及資訊中心簽呈各1 紙可稽（被告丙○○自己即為評選委員召集人，參見第7746號卷卷二，第83
    頁、第86頁）。顯然被告丙○○因自己實際參與、召集上開
    「改箱為櫃」、「大演講廳」之二採購案，就子○○、宇○○實際上有無協助故宮上開兩採購案，知之甚詳。對照被告
    辰○○所陳：「我並不知道子○○及宇○○並未列入『器物
    處庫房文物典藏櫃統包採購案』及『高畫質高音效多媒體展
    示室建置計畫採購案』評選委員建議名單」等語（參見96年
    6 月14日調查筆錄，第7746號卷卷二，第65頁），亦可得知
    被告丙○○就子○○、宇○○是否曾參與協助上開「改箱為
    櫃」、「大演講廳」之二採購案，反而比被告辰○○知之更
    詳，足認被告丙○○當無受被告辰○○於評選委員建議名單
    上之「建議之院外委員如非工程會專家學者建議名單者請敘
    明理由於后」欄所為便宜行事之簡要記載誤導之虞。況被告
    丙○○亦已就圈選子○○、宇○○為評選委員時，其主觀認
    知陳稱：伊見子○○、宇○○列為評選委員建議名單，本已
    知悉該2 人為國內富有盛名之建築師，又認為第二次評選倘
    有新增之評選委員，對於最有利標之評選確有助益，故未特
    為注意辰○○敘明之理由，即逕予圈選（參見本院97年11月
    25日審判筆錄，本院卷13-3第896 頁；本院98年6 月22日審
    判筆錄，本院卷13-4，第673 頁至第674 頁），亦可見其並
    無受被告辰○○簡略登載之理由誤導之虞。起訴書上亦明載
    依檢察官偵查所得事證，被告丙○○主觀上已明知子○○、
    宇○○並未協助故宮「改箱為櫃」、「大演講廳」等採購案
    ，益徵公訴人所論被告辰○○另涉刑法第213 條公務員登載
    不實罪嫌云云，尚因其所為便宜、簡略登載方式，尚不足以
    致生損害於公眾或他人，而與刑法第213 條公務員登載不實
    罪之構成要件不符，確乏依據。至被告丙○○前於調查局偵
    詢或檢察官訊問時，或曾就其圈選子○○、宇○○之過程及
    主觀認知曾為不同之陳述，然所陳或係因無具體書面資料可
    供回想佐參，致記憶不明，尚不足以動搖其本身曾實際參與
    故宮「改箱為櫃」、「大演講廳」等採購案之事實，因認不
    足以為不利被告辰○○之認定，附此敘明。
  (五)公訴人又以94年3 月1 日及同年月14日2 次評選委員所為之
    評選結果有利祐明公司，係被告丙○○、壬○○、亥○○、
    庚○○、未○○、辰○○、庚○○本於圖利犯意聯絡，推由
    具評選委員身分之被告壬○○、亥○○、未○○違法評選祐
    明公司優勝，圖利祐明公司之結果。惟查，94年3 月14日第
    二次評選時，掌有評分權且實際報到之評選委員，計壬○○
    、甲○○、未○○、亥○○、顏建富、郭長江、宇○○等7
    位評選委員。按「本委員會會議，應有委員總額二分之一以
    上出席，其決議應經出席委員過半數之同意行之。出席委員
    中之外聘專家、學者人數應至少二人且不得少於出席人數之
    三分之一。」採購評選委員會審議規則第9 條第1 項訂有明
    文。是依評選規則，至少須有4 位以上評選委員彼此形成圖
    利犯意聯絡，始能確定評選結果決標予祐明公司。惟7 位評
    選委員中，被告壬○○已為有利遠東公司之評選；被告未○○、被告亥○○，以及宇○○、郭長江固為有利祐明公司之
    評選，然宇○○、郭長江均證稱其等所為評選結果，均係基
    於自己獨立之判斷，未受他人影響，而為檢察官採信，除宇
    ○○未據起訴外，郭長江並且經臺灣士林地方法院檢察署檢
    察官於97年4 月30日以96年度偵字第7404號處分不起訴，並
    已確定。準此，如何得認具有評選委員身分之被告未○○、
    亥○○僅憑2 人之力圖利祐明公司？公訴人所論實乏依據。
  (六)公訴人復以94年3 月1 日第1 次評選時，祐明公司、遠東公
    司均遭評為不及格，因而廢標；惟第二次評選時，遠東公司
    已針對第一次評選委員提出之意見增補內容，祐明公司之服
    務建議書卻未針對評選委員意見再為增修實質內容，兩相對
    照，可見評選顯有不公，並佐以證人即評選委員顏建富就遠
    東公司、祐明公司所為評選之理由，認具評選委員身分之被
    告壬○○、亥○○、未○○等人於評選時刻意圖利祐明公司
    云云。惟公訴人並未舉證證明評選過程當中各評選委員間有
    何圖利之不法犯意聯絡；自評選內容以觀，被告未○○、亥
    ○○均非無評選祐明公司之理由，或係因展示櫃玻璃接合角
    度，以祐明公司較佳，以及祐明公司現場簡報說明較為清楚
    完整；遠東公司第二次評選時，雖然提出展櫃圖說，惟均係
    大幅抄襲翻印故宮招標圖說內容等語（參見被告未○○96年
    6 月8 日偵訊筆錄，第7404號卷卷二，第161 頁至第168 頁
    ）；或係因第二次評選時，祐明公司的日本技師承諾到現場
    組裝且將來對後續維修的技術作技術轉移、態度誠懇等語（
    參見被告亥○○本院97年11月25日審判筆錄，本院卷13-3，
    第905 頁）。查94年3 月1 日與同年月14日兩次評選，投標
    廠商固均為遠東公司與祐明公司，遠東公司服務建議書針對
    第一次評選之委員意見，相較於祐明公司而言，固確針對該
    部分而為補強、說明之增補，惟審酌評選給分本牽涉個人觀
    感及認知，服務建議書亦非評選之唯一依據（最有利標評選
    辦法第8 條第1 項第3 款參照），該兩次評選且各為獨立之
    評選，94年3 月14日之評選並非94年3 月1 日評選之延續，
    第二次評選時，前次服務建議書且均經依法收回（參見證人
    丑○○97年7 月11日審判筆錄，本院卷13-1，第332 頁、第
    340 頁），是尚無從以公訴人所論事由，遽認評選委員在判
    斷餘地內所為評選結果有何違法情事。
  (七)公訴人另執93年9 月底庚○○自日本返國後，因故宮內部流
    傳匿名檢舉之「海外貪官分贓記」之郵件，內容稱故宮某高
    層官員赴日與日本ITOKI 公司商談細節，因故宮內部人員均
    知日本ITOKI 公司是製作展示櫃公司，為免幸福公司酉○○
    與被告巳○○、被告庚○○於公開招標前即私下在海外密會
    採購案之事遭外界質疑，故要求酉○○以另屬渠所有之「祐
    明公司」名義參與投標，另一方面放寬廠商投標資格，使酉
    ○○得以資本額更低，以販售「廚具、衛浴設備」安裝工程
    業等之祐明公司參與投標云云。按「機關辦理採購，得依實
    際需要，規定投標廠商之基本資格。」「特殊或巨額之採購
    ，須由具有相當經驗、實績、人力、財力、設備等之廠商始
    能擔任者，得另規定投標廠商之特定資格。」政府採購法第
    36條第1 項、第2 項分別訂有明文。其規範意旨均在避免政
    府機關藉由苛限投標廠商之資格，致僅特定廠商始能投標，
    反而妨害競爭。細繹故宮「正館展示櫃及展櫃內燈光安裝採
    購案」之廠商投標資格，須符合下列資格之一：1.甲級營造
    廠；2.營利事業登記證項目須包含下列之一：「家具及裝設
    品製造業」、「家具批發業」、「零售業或得以製造、販售
    家具」，有故宮94年1 月28日故宮正館展示櫃及展櫃內燈光
    安裝採購案公開招標公告1 紙在卷可憑，自此以觀，該案投
    標資格之規定並無刻意不當限縮投標資格指定特定廠商，致
    妨礙公平競爭之違法情事。至故宮「正館展示櫃及展櫃內燈
    光安裝」採購案之投標資格，與於先前故宮器物處庫房文物
    典藏櫃製作採購案要求之廠商投標資格相互比較，後者係以
    「具室內裝修專業設計或施工執照之室內裝修業」，或依「
    機關委託技術服務廠商評選及計費辦法」第3 條規定之建築
    師事務所及其他依法令提供技術性服務之自然人或法人所提
    供之規劃、設計、監造或管理等服務之資格為必要（參見故
    宮器物處庫房文物典藏櫃製作採購案93年10月12日公開招標
    公告），前者之廠商投標資格確實較為寬鬆，公訴人復據以
    論稱被告丙○○、壬○○、未○○、庚○○、亥○○、辰○○係本於圖利犯意，為掩飾「海外貪官分贓記」之電子郵件
    所述不法情事，刻意放寬投標資格，使酉○○得以「祐明公
    司」名義投標，掩人耳目。惟各個採購案需求未必相同，單
    以上開對照、比較結果，顯不足為上開推論。況針對上開投
    標資格訂定過程，於本院審理時亦再經公訴人質以辰○○，
    據其以證人身分結證稱：「（檢察官詰問證人【請求提示96
    年度偵字第7746號卷卷一（編號9） ，165 頁，典藏櫃公開
    招標公告、展示櫃公開招標公告】為什麼這二個採購案都是
    屬於展示櫃，招標廠商的資格卻不同？）我們採購科辦理的
    是全院的採購業務，每一件的採購案的業務性質都不一樣，
    它的內涵也只有業務單位即需求單位才清楚，所以廠商的資
    格該定什麼資格，還有需求，這是需求單位提出來到採購這
    邊，採購才把它轉成招標文件公告上網。至於廠商的資格，
    需求單位如果有不瞭解的，或許對於有委託設計監造的案子
    ，我想應該需求單位也會問設計單位的意見吧。所以這二個
    案的廠商資格為什麼不一樣，我沒有辦法解釋。」「（檢察
    官詰問證人：典藏櫃的廠商資格是誰決定的？）器物處的承
    辦人應該是丁○○。」「（檢察官詰問證人：展示櫃的廠商
    資格是誰決定的？）第一次招標就是地○○是承辦人，是不
    是地○○訂的或是有問過建築師，我就不清楚了。」等語（
    參見本院97年7 月24日審判筆錄，本院卷13-1，第693 頁）
    ，則有關此案投標資格之訂定，實係由地○○或巳○○為之
    ，尚與被告丙○○、壬○○、未○○、庚○○、亥○○、辰
    ○○等人無關，益徵公訴人上開推論，確乏積極證據可以佐
    證。是依卷存證據，公訴人並未能舉證被告丙○○、壬○○
    、未○○、庚○○、辰○○、亥○○參與投標資格之制訂，
    且刻意為使酉○○得以祐明公司名義投標，始訂定上開投標
    資格，不能逕據此推論上開投標之資格訂定有何不法。末查
    ，起訴書記載祐明公司僅以廚具、衛浴設備安裝工程業為其
    主要業務，惟細繹其營利事業登記證上所載營業項目包括：
    一、預鑄建材之買賣及建築物室內裝潢之設計，二、各種建
    築材料之設計及買賣，三、各種油漆塗料之買賣，四、前各
    項之國際貿易及代理國內外廠商產品之銷售，五、家具及裝
    設品製造業，六、噪音及震動防制工程業，七、照明設備安
    裝工程業，八、室內裝修業，九、室內裝潢業，十、廚具、
    衛浴設備安裝工程業（參見祐明公司臺北市政府營利事業登
    記證，附於本院卷4 ，第522 頁；該公司基本資料查詢，第
    7746號卷卷一，第71頁）等項，公訴人起訴書所載亦有誤會
    。
  (八)綜上所述，公訴人雖指被告丙○○、壬○○、未○○、庚○○、亥○○、辰○○於被告庚○○93年9 月11日至日本ITOK
    I 公司參訪前，即因故宮典藏櫃採購案而與酉○○熟識，進
    而內定酉○○所屬幸福公司為故宮「正館展示櫃及展櫃內燈
    光安裝」採購案之決標廠商，惟典藏櫃採購案之招標時點，
    係在93年10月間，公訴人所論時序顯有誤會；被告庚○○在
    日受被告巳○○之邀，一同參訪日本ITOKI 公司固屬實情，
    惟被告庚○○並未經列為評選委員，依卷存證據，亦尚不足
    以使本院確認被告丙○○、壬○○、未○○、亥○○、辰○○迄評選時，已知酉○○實質上協助巳○○形成本件採購案
    招標文件之事實，而使祐明公司存有不得為本案決標廠商之
    疑義。迄遠東公司異議後，故宮亦已撤銷決標，就該案以廢
    標方式處理，嗣係因工程會採納祐明公司之申訴理由，而為
    撤銷原異議處理結果之判斷，始又回復祐明公司為本案決標
    廠商，據此，亦難認被告丙○○、壬○○、未○○、庚○○
    、亥○○、辰○○等有何圖利犯行。至評選委員建議名單之
    形成及圈選評選委員之過程，有關子○○、宇○○部分，固
    有瑕疵，然尚不足以論斷被告等圖利罪嫌；而評選過程本身
    ，更難認有何圖利犯行或刻意圖利祐明公司之犯意聯絡；至
    辰○○被訴公務員登載不實部分，亦與該罪「足以生損害於
    公眾或他人」之要件並不該當，因認被告丙○○、壬○○、
    未○○、庚○○、亥○○、辰○○被訴圖利部分，事證尚有
    不足，本於「罪證有疑，利於被告」之證據法則，當為有利
    被告丙○○、壬○○、未○○、亥○○、辰○○、庚○○等
    之認定。爰就被告丙○○、壬○○、未○○、亥○○、辰○○、庚○○被訴圖利部分，及被告辰○○被訴公務員登載不
    實部分，均為無罪之諭知。
據上論斷，應依刑事訴訟法第299 條第1 項前段、第301 條第1
項前段，政府採購法第89條第1 項，刑法第2 條第1 項前段、第
11條前段，修正前刑法第41條第1 項前段，廢止前罰金罰鍰提高
標準條例第2 條，現行法規所定貨幣單位折算新臺幣條例第2 條
，中華民國九十六年罪犯減刑條例第2 條第1 項第3 款、第7 條
、第9 條，判決如主文。
本案經檢察官鄭富城到庭執行職務
中    華    民    國    98    年    8     月    14    日
                  刑事第五庭審判長法  官  李育仁
                                  法  官  黃雅君
                                  法  官  許辰舟
以上正本證明與原本無異。
如不服本判決，應於收受送達後10日內向本院提出上訴狀，其未
敘述上訴理由者，應於上訴期間屆滿後20日內向本院補提理由書
狀（均須按他造當事人之人數附繕本）。
                                  書記官  李典育
中    華    民    國    98    年    8     月    14    日
附錄論罪科刑法條：
政府採購法第89條第1項
（受託辦理採購人員洩密之處罰）
受機關委託提供採購規劃、設計或專案管理或代辦採購廠商之人
員，意圖為私人不法之利益，洩漏或交付關於採購應秘密之文書
、圖畫、消息、物品或其他資訊，因而獲得利益者，處5 年以下
有期徒刑、拘役或科或併科新台幣1 百萬元以下罰金。


司法院資訊處製作；財團法人民間司法改革基金會備份。
